臺灣高等法院刑事判決　　　　　　　　99年度上訴字第1963號
上　訴　人　臺灣士林地方法院檢察署檢察官
上　訴　人
即　被　告　吳杰昌
選任辯護人　陳敏男律師
　　　　　　黃育勳律師
上　訴　人
即　被　告　洪權治
選任辯護人　溫光雄律師
被　　　告　魏俊彥
選任辯護人　王棟樑律師
被　　　告　杜偉綱
　　　　　　　　　　　號3樓
選任辯護人　許巍騰律師
被　　　告　葉杰旻
指定辯護人　許華雄律師
上列上訴人等因殺人等案件，不服臺灣士林地方法院98年度重訴
字第10號、第20號、99年度重訴字第2號，中華民國99年3月31日
所為之第一審判決（起訴案號：臺灣士林地方法院檢察署98年度
少連偵字第16號，追加起訴案號：98年度少連偵字第47號、98年
度偵字第13651號、98年度少連偵續字第1號，移送併案審理案號
：98年度偵字第13651號），提起上訴，本院判決如下：
    主  文
原判決關於魏俊彥、吳杰昌、洪權治部分均撤銷。
魏俊彥殺人，處有期徒刑拾年陸月。扣案之水果刀壹把沒收。
吳杰昌成年人與少年共同故意對少年犯傷害罪，處有期徒刑肆年
肆月。扣案之水果刀貳把沒收。
洪權治成年人與少年共同故意對少年犯傷害罪，處有期徒刑肆年
。扣案之水果刀貳把沒收。
其他上訴駁回。
    事  實
一、緣吳杰昌（綽號「烏賊」）與其弟葉杰旻二人先後於民國98
    年3 月29日晚間及翌（30）日凌晨，因買賣毒品問題遭陳志
    忠及其友人相繼毆傷，心生怨恨，欲找陳志忠理論，乃於98
    年3 月30日當日要求友人王翊碩（綽號「阿凱」，另經原審
    少年法庭判處有期徒刑三年八月，上訴後，現由本院另案審
    理中）、杜偉綱、詹○智（當時尚未滿十八歲，年籍詳卷）
    、黃世達（業經檢察官為不起訴處分確定）等人共同前往助
    陣，並由王翊碩以電話聯繫張○恆（當時尚未滿十八歲，年
    籍詳卷）要其邀集友伴一同前往，張○恆即自行或再找人輾
    轉吆喝魏俊彥、洪權治、劉○享（當時尚未滿十八歲，年籍
    詳卷）、陳○（原名陳○凱，行為時尚未滿十八歲）、何○
    恆（當時尚未滿十八歲，年籍詳卷）、洪○淳（當時尚未滿
    十八歲，年籍詳卷）、王○瑋（當時尚未滿十八歲，年籍詳
    卷）等人，一同於98年3月30日晚上6時許，在位於臺北市○
    ○區○○路181號之「Rookies網咖店」前會合（按：Rookie
    s 網咖店原名「Coolbox網咖店」，吳杰昌等人均以Coolbox
    網咖店稱之，下稱Coolbox 網咖店；劉○享、陳○、張○恆
    、何○恆、洪○淳、王○瑋、詹○智等人於行為時均為未滿
    十八歲之少年，其等之年籍資料均詳卷，其等所涉之傷害非
    行分別由原審少年法庭以98年度少護字第197號、第198號、
    第199號、第294號、第446 號裁定均交付保護管束，劉○享
    、陳○、張○恆三人部分經林○呈之父林文祥提起抗告後，
    由本院以99年度少抗字第11號裁定駁回抗告確定）。吳杰昌
    、葉杰旻、王翊碩等人告知在場之眾人因吳杰昌兄弟二人前
    一晚遭陳志忠及其友人毆打，要求眾人跟隨其等前往陳志忠
    常出現的「寶勝宮」找其理論，王翊碩並當場向在場人表示
    ：「不要帶刀」，隨後魏俊彥、洪權治、黃世達、王翊碩、
    詹○智、劉○享、陳○、張○恆、何○恆、洪○淳、王○瑋
    等一行約二十至三十人，或騎乘機車，或駕駛車輛，互相搭
    載，其中吳杰昌搭乘黃世達所騎乘之機車，葉杰旻則乘坐游
    政欽所駕駛之自小客車，張○恆則駕駛車牌號碼9E─0981號
    自小客車附載劉○享、陳○、魏俊彥、洪權治四人一同出發
    。吳杰昌、葉杰旻率眾至陳志忠及其友人經常前往、位於臺
    北市○○區○○路三段全國電子連鎖商店（下稱全國電子）
    右側154 巷內上坡階梯盡頭之「寶勝宮」欲找尋陳志忠時，
    然因發現該處暗無人跡，遂再要求眾人改往陳志忠及其友人
    亦可能前往打撞球之位於臺北市○○區○○路33巷19號地下
    一樓的「快樂營撞球場」，並由自稱知悉快樂營撞球場實際
    所在之處之張○恆駕駛車輛帶頭前往。途中，杜偉綱、何○
    恆、洪○淳及其等分別搭乘之車輛在號誌轉換及巷弄穿梭間
    ，與其他一同前往之車輛分散而暫停靠路邊觀望。
二、張○恆開車抵達快樂營撞球場附近後將車輛停在該棟樓的轉
    角處，車上之劉○享、陳○、魏俊彥、洪權治等人，因覺己
    方前往理論的人數眾多，恐會發生糾紛，乃自行決定攜帶武
    器前往，劉○享即先自駕駛座後面置物袋內取出先前與張○
    恆、何○恆等人因他故，一同於98年3 月27日，在臺北縣汐
    止市某不詳五金行所購買之水果刀二把（均含刀鞘），一把
    交予陳○凱，另一把由己持用後，陸續下車，張○恆見狀則
    自副駕駛座腳踏墊下取出其當時亦一同購買之西瓜刀一把後
    下車，並緊隨於劉○享等人後方往位處地下一樓之快樂營撞
    球場方向前進；然張○恆於走下快樂營撞球場前方階梯時，
    再次聽聞王翊碩喊稱：「不要帶武器」等語，遂自行將該把
    西瓜刀放置於快樂營撞球場前方通往一樓之階梯自上往下第
    一、二階處，再繼續走下階梯至快樂營撞球場玻璃門前之平
    台與其餘人會合。吳杰昌由黃世達搭載到達快樂營撞球場附
    近巷子後下車，自行步行進入快樂營撞球場，黃世達則在停
    車處等候。
三、吳杰昌、王翊碩等人抵達快樂營撞球場後，先進出撞球場內
    、外找尋陳志忠未果，於再度進入快樂營撞球場時，看見綽
    號「Ｑ毛」的林○呈（80年6月9日生，綽號「捲毛」或「Ｑ
    毛」）在裡面觀看他人打球，懷疑其即為陳志忠之同伴、吳
    杰昌被打時亦在場、綽號「小金毛」之曾○廷，乃共同起意
    基於傷害他人身體之犯意聯絡，由王翊碩用手勾住林○呈，
    吳杰昌則站在一旁，要求林○呈走出撞球場到場外門口之平
    台處，此時在撞球場外之王○瑋一見林○呈被人勾出至撞球
    場門口，即驚問：「這不是『Ｑ毛』嗎？」，而在場之詹○
    智竟大聲回稱：「就是他！」，在旁之吳杰昌則點頭示意，
    藉此向眾人確認林○呈係其等所尋找之陳志忠的同夥小弟無
    訛，此時，在場之人包括劉○享、陳○、張○恆、王○瑋、
    詹○智、魏俊彥、洪權治等人，均因此誤認林○呈乃前一晚
    在陳志忠及其友人毆打吳杰昌、葉杰旻兄弟時亦在場之同夥
    小弟「小金毛」，因而基於與吳杰昌、王翊碩共同傷害他人
    身體之犯意聯絡，由其中一位穿著白色連帽Ｔ恤上衣之真實
    姓名年籍不詳之男子率先上前以腳踹林○呈二下，接著在場
    眾人包括張○恆、王○瑋即相繼圍上對林○呈拳打腳踢，陳
    晟持其前開自備、套有刀鞘之水果刀一把戳擊林○呈，過程
    中，魏俊彥並搶走劉○享手上所持之另一把水果刀，而林○
    呈因莫名遭受眾人攻擊，奮力掙扎揮擋，無意間揮及在其面
    前之劉○享，劉○享一時不快，又拿走陳○手上的水果刀一
    把並取下刀鞘，直接往林○呈的左側腋下猛刺一刀，致林○
    呈左側胸壁外側（第六、第七根肋骨中間）受有長四公分、
    深二公分之傷口，惟劉○享對己突然持刀傷人一事感到惶慌
    ，乃偕陳○走上通往一樓的階梯欲先行搭車離去。此時，在
    旁之魏俊彥因受多人圍毆林○呈之情況而一時情緒高漲，竟
    逾越前開與吳杰昌等在場人共同傷害林○呈之犯意，明知以
    尖刀朝人體重要臟器所在之上半身刺擊，極有可能會發生死
    亡之結果，竟仍基於殺人之犯意，先將刀鞘取下後，持上開
    水果刀一把高舉並跳起後，往當時已因遭眾人圍毆及被劉○
    享以刀刺其左側腋下而站立但身體呈現微彎之林○呈後背部
    接續猛刺一刀，造成其上背部右側近肩處有致命的長五公分
    、深度九點五公分之穿刺傷（即第一號穿刺傷），隨即又接
    連猛刺三刀；此時，同在圍觀人群中之洪權治見林○呈被眾
    人圍毆，因現場場地不大、圍著林○呈的人數眾多，未能看
    清林○呈已經受有上開傷勢，但在現場群毆林○呈的氣氛鼓
    舞下，竟一時興起，基於與吳杰昌等人共同傷害林○呈之犯
    意聯絡，在混亂間拾起擺放在快樂營撞球場門口、為快樂營
    撞球場所有之煙灰垃圾筒（原判決稱「鐵製煙灰筒」，下均
    稱煙灰垃圾筒，說明詳後述）一個，先向在場人喊一聲「借
    過」，待人群往二旁散開後，即衝上前朝林○呈的頭部正面
    猛力丟擲該煙灰垃圾筒，致林○呈受有前額六乘以０點五公
    分之擦挫傷（未導致其顱內受傷），林○呈並因刀傷加煙灰
    垃圾筒的猛力撞擊而呈現半彎腰的姿勢站立時，魏俊彥竟又
    先對林○呈稱：「你要死，就給你死」後，持上開水果刀朝
    其腰部方向再刺一下，致林○呈除上開第一號穿刺傷外，復
    受有：上背部左側長三公分、深度六點五公分之穿刺傷（即
    第二號穿刺傷），上背部右側長四點八公分、深度二點五公
    分之刺切傷（即第三號刺切傷），上背部左側長十一點二公
    分、深度四點三公分之刺切傷（即第四號刺切傷），右上臂
    內側長三點七公分、深度三點八公分之穿刺傷，右上臂後側
    長三點七公分、深度三點八公分之穿刺傷（即第五號、第六
    號穿刺傷，二者係同一穿刺傷之入出口）等傷害（除第一號
    穿刺傷可確認為第一刀〈詳後述〉外，其餘順序難以辨認）
    。王翊碩因見林○呈已倒臥血泊中無力爬起，場面失控，遂
    大喊「撤」後，眾人即紛紛走上階梯至地面層之馬路上各自
    駕車或騎乘機車離開。葉杰旻於眾人逃散之際始找到快樂營
    撞球場，原欲下樓至快樂營撞球場，但因聽聞四散之人喊「
    跑」，亦隨即離去。林○呈受有上揭傷害後，經快樂營撞球
    場負責人黃宗仁報警送往國防醫學院三軍總醫院急救，惟其
    所受上開上背部右側近肩處之穿刺傷（即第一號穿刺傷），
    因刺入右胸腔並刺穿右上肺葉，導致大量出血、氣血胸併左
    右肺臟塌陷，終致低血容性休克及呼吸衰竭而死亡。嗣經警
    循線在臺北市○○區○○路33巷17號外花圃旁之空地，扣得
    張○恆所丟棄之西瓜刀一把，另在臺北市○○區○○路三段
    163 巷8弄7號附近水溝內扣得劉○享、魏俊彥所丟棄之前開
    劉○享所有、供劉○享與魏俊彥犯本件之罪所用之水果刀二
    把。
四、案經林○呈之父親林文祥訴由臺北市政府警察局內湖分局報
    告臺灣士林地方法院檢察署檢察官偵查起訴、追加起訴及移
    送併案審理。
    理  由
壹、程序之證據能力部分
一、按刑事訴訟法第159條第1項規定：「被告以外之人於審判外
    之言詞或書面陳述，除法律有規定者外，不得作為證據」；
    其立法本旨係以證人於審判外之言詞或書面陳述，屬於傳聞
    證據，此項證據，當事人無從直接對於原供述者加以詰問，
    以擔保其真實性，法院亦無從直接接觸證人而審酌其證言之
    憑信性，違背直接審理及言詞審理之原則，除具有必要性及
    信用性情況之除外者外，原則上不認其有容許性，自不具證
    據能力；至所謂具有必要性及信用性情況者，例如刑事訴訟
    法第159條之1、之2、之3、之4、之5情形，仍例外認其有證
    據能力，然此乃係指法院未於審判期日傳喚相關證人到庭，
    案件僅能依靠該等證人於審判外之陳述以為判斷之情形，始
    需就該等審判外供述證據嚴格依照刑事訴訟法第159條之1至
    之5 所定要件一一檢視各該證人之供述，作為證據之資格。
    倘法院已經依據當事人聲請傳喚證人到庭接受檢辯雙方之交
    互詰問，則法院既已透過直接、言詞審理方式檢驗過該證人
    之前之證詞，當事人之反對詰問權亦已受到保障得以完全行
    使之情況下，該等審判外證據除有其他法定事由（例如：非
    基於國家公權力正當行使所取得或私人非法取得等，而有害
    公共利益，即以一般證據排除法則為判斷），應認該審判外
    供述已得透過審判程式之詰問檢驗，而取得作為證據之資格
    ，亦即其審判外供述與審判中供述相符部分，顯然已經構成
    具備可信之特別情狀，當然有證據資格（實務上之作用常為
    引用該等陳述與審判中陳述相符，強化該證人供述之可信度
    ），其不符部分，作為檢視審判中所為供述可信與否之彈劾
    證據，當無不許之理，甚者，其不符部分倘係於司法警察、
    檢察事務官調查中之供述，作為認定被告犯罪與否或不構成
    犯罪與否之證據，亦僅需依照刑事訴訟法第159條之2規定，
    斟酌其審判外供述作成外部環境、製作過程、內容、功能等
    情況認為之前供述較為可信，即可取得證據之資格，而作為
    認定事實之證據資格（最高法院94年度台上字第2507號、95
    年度台上字第2515號判決同此意旨）。再按刑事訴訟法第15
    9條第1項規定：「被告以外之人於審判外之言詞或書面陳述
    ，除法律有規定者外，不得作為證據」，被告以外之人於檢
    察事務官、司法警察官或司法警察調查中所為之陳述，基於
    實體發現真實之訴訟目的，依同法第159條之2規定，如與審
    判中之陳述不符時，經比較結果，其先前之陳述，相對「具
    有較可信之特別情況」，且為證明犯罪事實存否所「必要」
    者，係指陳述是否出於供述者之真意、有無違法取供情事之
    信用性而言，故應就調查筆錄製作之原因、過程及其功能等
    加以觀察其信用性，據以判斷該傳聞證據是否有特別可信之
    情況而例外具有證據能力，並非對其陳述內容之證明力如何
    加以論斷，二者之層次有別，不容混淆（最高法院94年度台
    上字第629 號判決亦同此意旨）。經查，本件證人即共同被
    告吳杰昌、魏俊彥、洪權治以及少年張○恆、少年劉○享、
    分別經原審依聲請於審判期日傳喚到庭，與被告吳杰昌、魏
    俊彥行交互詰問程序，直接言詞審理檢視其證詞，故其等於
    警詢之供述，對於被告吳杰昌、魏俊彥當然已取得作為證據
    之資格，相符部分，自有證據能力；另不符部分，本院斟酌
    ：其於前開警詢筆錄製作之過程，係由警員先詢問其年籍資
    料後，復為權利事項之告知，進而詢問到派出所製作警詢筆
    錄之原因再製作警詢筆錄，亦查無系爭筆錄有何違法或不當
    取得之情形，是其等警詢證述內容之形成，顯係出於自由意
    志而為證述，且查無其他證據足使本院認證人吳杰昌、魏俊
    彥、洪權治、張○恆、劉○享等於警詢中之證言，有何違法
    取供情事之虞，依前開條文之意旨，證人吳杰昌、魏俊彥、
    洪權治、張○恆、劉○享於警詢中之證言，核其性質雖屬傳
    聞證據，但就警詢筆錄製作之過程加以觀察其信用性，且為
    證明犯罪事實存否所「必要」，認其等證言例外具有證據能
    力。
二、共同被告葉杰旻與證人即少年陳○、少年何○恆、少年洪○
    淳、少年王○瑋於警詢時所為之陳述，均為被告以外之人於
    審判外所為之陳述，既經被告吳杰昌、魏俊彥否認證據能力
    ，依刑事訴訟法第159條第1項規定，自無證據能力，但得作
    為彈劾其他證言證明力之依據。
三、按被告以外之人於偵查中向檢察官所為陳述，除顯有不可信
    之情況者外，得為證據，同法第159條之1第2 項定有明文。
    偵查中對被告以外之人（包括證人、鑑定人、告訴人、被害
    人及共同被告等）所為之偵查筆錄，或被告以外之人向檢察
    官所提之書面陳述，性質上均屬傳聞證據。惟現階段刑事訴
    訟法規定檢察官代表國家偵查犯罪、實施公訴，依法其有訊
    問被告、證人及鑑定人之權，證人、鑑定人且須具結，而實
    務運作時，檢察官偵查中向被告以外之人所取得之陳述，原
    則上均能遵守法律規定，不致違法取供，其可信度極高，職
    是，被告以外之人前於偵查中已具結而為證述，除反對該項
    供述得具有證據能力之一方，已釋明「顯有不可信之情況」
    之理由外，不宜以該證人未能於審判中接受他造之反對詰問
    為由，即遽指該證人於偵查中之陳述不具證據能力。經查，
    本件證人即共同被告魏俊彥、洪權治以及少年張○恆、少年
    劉○享、少年陳○、少年何○恆、少年洪○淳、少年王○瑋
    於檢察官偵查中所為之陳述，均未曾提及檢察官在偵查時有
    不法取供之情形，反對該項供述得具有證據能力之被告吳杰
    昌及其辯護人，亦未釋明上開供述有顯不可信之情況，依據
    上開說明，其等於偵查中之證言自具有證據能力。
四、另按被告以外之人於審判外向法官所為之陳述，得為證據，
    刑事訴訟法第159條之1第1 項亦有明文。是證人被告吳杰昌
    、魏俊彥、洪權治、杜偉綱、詹○智、張○恆、劉○享、陳
    ○凱、何○恆、洪○淳、王○瑋、王翊碩於原審少年法庭法
    官前所為之陳述自亦得作為證據。
五、再按於審判中，除當事人捨棄詰問者外，證人、鑑定人則應
    依法到庭具結、踐行交互詰問之程序，法院始得就其在偵查
    及審判中均具有證據能力之證述，本於合理之心證，以定其
    取捨。倘當事人未捨棄詰問權，復無刑事訴訟法第196 條所
    規定不得再行傳喚情形，法院固應依法傳喚證人、鑑定人到
    庭具結、交互詰問，並就其於偵查中所為陳述，依刑事訴訟
    法第166條之2第1 項、第288條之2規定，辯論該證據之證明
    力，以作為判斷之依據（即證明力之判斷）。但於審判中若
    證人所在不明，致無法傳喚，參照刑事訴訟法第163條之2「
    立法理由三」及最高法院29年上字第2703號判例意旨，應屬
    該法條第2項第1款所規定之「不能調查者」，從而證人倘經
    法院依法傳拘無著，致無從行交互詰問者，即非屬應行調查
    之證據不予調查，其所踐行之訴訟程序，不能指為違法（最
    高法院98年度台上字第2556號判決亦同此意旨）。本件證人
    陳○業經本院傳喚到庭與被告被告吳杰昌、魏俊彥、洪權治
    、杜偉綱、葉杰旻等人行交互詰問程序；證人王○瑋則經原
    審及本院合法傳喚、拘提均未到庭，致無從行交互詰問者，
    即非屬應行調查之證據不予調查；而證人王○瑋、陳○於原
    審少年法庭法官前所為之陳述依刑事訴訟法第159條之1第 1
    項之規定，自有證據能力，詳如前述，此部分亦無未行調查
    證據之違法，被告杜偉綱認此部分證人王○瑋、陳○於原審
    少年法庭法官前所為之陳述未踐行交互詰問程序，不得作為
    證據，自有誤會，附此敘明。
六、按被告以外之人於審判外之言詞或書面陳述，除法律有規定
    者外，不得作為證據。又被告以外之人於審判外之陳述，雖
    不符合同法第159條之1至第159條之4之規定，但經當事人於
    審判程序同意作為證據，法院審酌該言詞陳述或書面陳述作
    成時之情況，認為適當者，亦得為證據；當事人、代理人或
    辯護人於法院調查證據時，知有第159條第1項不得為證據之
    情形，而未於言詞辯論終結前聲明異議者，視為有前項之同
    意，刑事訴訟法第159條第1項及第159條之5分別定有明文。
    本件檢察官、上訴人即被告吳杰昌、魏俊彥、洪權治、杜偉
    綱、葉杰旻五人及其等之辯護人，於本院言詞辯論終結前，
    就本件判決所引用卷內被告以外之人於審判外之陳述（包括
    人證、書證），除前開列舉部分外，於本院審理時均表示不
    爭執，且同意作為證據，經本院審酌該等證據之做成情況，
    核無違法取證或其他瑕疵，認均適為本案認定事實之依據，
    依刑事訴訟法第159條之5規定，均有證據能力。
貳、實體部分
甲、被告吳杰昌、魏俊彥、洪權治三人有罪部分
一、認定事實所憑之證據及理由：
    訊據被告洪權治坦承確有為前開持煙灰垃圾筒毆擊被害人林
    ○呈正面頭部之傷害犯行（見原審卷(二)第93頁，本院卷(二)第
    42頁）；被告魏俊彥雖不否認持刀刺被害人之行為，惟矢口
    否認有何殺人或傷害致死之犯意，辯稱我只是拿水果刀刺被
    害人一刀，沒有刺那麼多刀云云；被告吳杰昌雖不否認因自
    己與弟弟即被告葉杰旻前一晚遭陳志忠毆打之事而偕同友人
    前往寶勝宮等地要找陳志忠理論，也有於案發時間到快樂營
    撞球場附近，惟矢口否認有何傷害犯行，辯稱：我要找的陳
    志忠是成年人，不會指認到未成年之林○呈，我根本不認識
    林○呈，到現場時，已經有一群人在打了，我並沒有下去撞
    球場裡面將被害人勾出來以及點頭指認被害人之行為，而且
    現場很多人我都不認識，我也沒有找那麼多人到現場云云。
（一）經查，
  １．被告吳杰昌的綽號是「烏賊」，與其弟即被告葉杰旻先後
      於98年3 月29日晚間、翌（30）日凌晨，因被質疑販賣毒
      品予案外人陳志忠之朋友，因而相繼遭陳志忠及其友人毆
      打成傷，心生憤恨，欲邀眾前往理論，乃於同年月30日當
      日，先要求綽號「阿凱」之友人王翊碩、黃世達、被告杜
      偉綱、少年詹○智等人共同前往助陣，並由王翊碩以電話
      聯繫少年張○恆邀集友伴一同前往，少年張○恆又自行或
      聯絡他人輾轉吆喝被告魏俊彥、被告洪權治、少年劉○享
      、少年陳○、少年何○恆、少年洪○淳、少年王○瑋等人
      於98年3 月30日晚上6時許在Coolbox網咖店前會合，其等
      一行人約二十至三十人左右，或以機車，或以汽車互相搭
      載，先由被告吳杰昌率眾前往寶勝宮，惟未尋獲陳志忠及
      其友人，被告吳杰昌因耳聞陳志忠及其友人經常在快樂營
      撞球場內打撞球，因不知快樂營撞球場的確實地點，乃又
      由自稱知悉快樂營撞球場所在地之少年張○恆開車帶往快
      樂營撞球場等情，為被告吳杰昌、被告葉杰旻、被告魏俊
      彥、被告洪權治、被告杜偉綱等人於偵審中所分別不否認
      （見98年度少連偵字第16號偵查卷(一)【下稱偵查卷(一)】第
      16頁、第188頁、第230頁、第232頁、第256頁，原審98年
      度重訴字第10號卷(一)【下稱原審卷(一)】第52頁，原審98年
      度重訴字第20號卷【下稱原審卷(三)】第22頁，本院卷(一)第
      125頁，本院卷(二)第41頁至第43頁、第227頁反面至第 228
      頁，本院卷(三)67頁），並分別經證人劉○享、張○恆、王
      翊碩、陳○、何○恆、洪○淳、王○瑋、詹○智及共同被
      告魏俊彥、洪權治經改列證人後證述如下：
      (1)證人張○恆證稱：整件事是因為烏賊跟葉杰旻被人打，
        烏賊叫我們全部過去挺他，過程中，我也看到都是他在
        叫人，在Coolbox 網咖店也是他在指揮，是烏賊要我們
        到全國電子（按即寶勝宮附近）、快樂營撞球場等語（
        見原審98年度少調字第166 號卷【下稱原審少調卷】(六)
        第195頁，原審卷(一)第259頁）。
      (2)證人劉○享則證以：張○恆在「哈茶屋」跟我和陳○說
        烏賊跟葉杰旻被打，晚上要去吵架、討公道，我有打電
        話問阿凱是發生什麼事，阿凱在電話中沒有多說什麼，
        只叫大家去Coolbox 網咖店；當天是由張○恆開車載我
        、陳○、魏俊彥、洪權治，開到全國電子旁巷子停車，
        葉杰旻帶頭走上去上面的廟，因為沒看到人，又走下來
        ，吳杰昌說要到快樂營撞球場，問誰會走，張○恆說他
        會，就變成我們是第一個帶路，到了快樂營撞球場時我
        們這邊約有二十、三十個人等語（見偵查卷(一)第266 頁
        、第268 頁，原審少調卷(五)第24頁至第25頁，原審卷(一)
        第230頁至第231頁）。
      (3)證人王翊碩之證言：
        其於本案先前證稱─我的綽號為「阿凱」，98年3 月
          30 日當天吳杰昌說被人家打，約我在Coolbox網咖店
          見面，烏賊即吳杰昌叫我打電話給少年「阿恆」（經
          提示卷內少年張○恆之照片後確認「阿恆」即為少年
          張○恆），看要不要幫他，當天到Coolbox 網咖店的
          有很多人，吳杰昌說要跟對方談，吳杰昌和葉杰旻也
          有叫我去寶勝宮等語（見原審卷(二)第16頁、第20頁、
          第26頁）。
        其於自己的案件中在原審調查時供稱─我只是把被害
          人從撞球場叫出來而己，我說外面有人要認你，我叫
          的時候並不知道其他人要修理他，是吳杰昌叫我到撞
          球場現場去的，吳杰昌叫我去找人，就是要去尋仇、
          出氣之意，我以前開庭不是不願意承認，是因為吳杰
          昌他們在庭，而且他們都叫我不要說那麼多，我不知
          道該怎麼辦等語（見本院卷(一)第141頁、第145頁、第
          152頁、第190頁）。
        雖證人王翊碩於本院審理時傳訊到庭又改口證稱：當
          天是綽號「小祥」的孟家銘要我去快樂營撞球場，並
          非被告吳杰昌云云（見本院卷(二)第163頁反面至第164
          頁），惟此部分已經證人孟家銘當庭否認（見本院卷
          (二)第226 頁），且證人王翊碩在自己涉犯的案件中亦
          未有如此供述（見本院卷(一)第140頁至第153頁、第18
          2頁至第203 頁，本院卷(二)第2頁至第12頁、原審99年
          度重訴字第10號判決〈王翊碩部分〉），是其於本院
          更異前詞，當係為迴護被告吳杰昌或於被告吳杰昌在
          場而無法據實陳述所為之證言，尚不足採信。
      (4)證人陳○證以：在哈茶屋時，張○恆說烏賊前一晚被人
        打，要我們去幫他，張○恆載我、劉○享、魏俊彥、洪
        權治一起去Coolbox 網咖店找被告吳杰昌他們，到時大
        約有二十、三十個人，在Coolbox 網咖店時是有一個叫
        烏賊的人在現場指揮，（當庭指認）戴眼鏡之吳杰昌就
        是烏賊等語（見原審少調卷(二)第117 頁，原審少調卷(五)
        第46頁）；至於證人陳○雖於本院審理時對於大部分的
        問題都答稱：「忘記了」、「記不清楚了」（見本院卷
        (二)第165頁至第167頁），然其亦表示自己先前距離案發
        時間較近、記憶比較清楚等語（見本院卷(二)第165 頁反
        面至第166 頁），且佐其於對被問及「你們大家是否都
        很怕吳杰昌？」時，則沈默不答（見本院卷(二)第167 頁
        反面最後一問至第168 頁）以觀，堪信證人陳○先前之
        證述內容係在較未受外力干擾下所為，應較為可採。
      (5)證人何○恆證述：是劉○享通知我朋友，然後他們一起
        找我去Coolbox網咖店，在Coolbox網咖店有聽到烏賊、
        杰旻說他們在昨天被人打，（經提示卷內照片令其辨識
        ）「吳杰昌」相片的那個就是烏賊，吳杰昌說要去談判
        等情（見98年度少連偵字第16號偵查卷(二)【下稱偵查卷
        (二)】第90頁）。
      (6)證人洪○淳證稱：是張○恆找我去的，叫我6點到Coolb
        ox網咖店集合，要去吵架，說是因為吳杰昌、葉杰旻被
        人打，但也沒有說要去找誰，我到康寧國小時看到陳○
        、劉○享在那邊，劉○享說要去吵架，後來陳○夫載我
        ，李○賢載何○恆，一起出發到Coolbox 網咖店，在那
        邊等時，有聽到罵三字經及講他們被打的事，在那邊時
        已經有三十、四十個人，我們機車跟在車隊後面，先到
        全國電子旁邊那個廟，上去後又下來，劉○享對我們大
        喊要去快樂營撞球場等語（見偵查卷(二)第94頁，原審少
        卷(四)第18頁至第19頁）。
      (7)證人詹○智證述：我是去Coolbox 網咖店時聽烏賊說的
        ，他說要去報仇等詞（見原審少調卷(三)第67頁）；我事
        先就知道吳杰昌、葉杰旻被陳志忠那邊的人打，我們平
        常都會去網咖，我在網咖店時在他們的言談中知道他們
        要找陳志忠講前一天晚上的事，所以我才跟著去等語（
        見本院卷(二)第102頁反面）。
      (8)證人王○瑋證述：劉○享來好手撞球場跟我說，晚上可
        能會打架；在全國電子時，是劉○享、張○恆他們提議
        說要到快樂營撞球場，因為「小金毛」他們會到快樂營
        撞球場聚集，我有去快樂營撞球場，是跟烏賊去的，本
        件的事主是烏賊等語（見原審少調卷(三)第97頁、原審少
        調卷(六)第116頁至第118頁）。
      (9)證人即共同被告魏俊彥證稱：當天我是坐張○恆的車，
        劉○享有說是因為吳杰昌被打的事去的，我先前在少年
        法庭時確實陳述過在Coolbox 網咖店時，劉○享說是因
        為吳杰昌兄弟被打，要去找對方，現在因為時間太久，
        細節我已經忘記等語（見原審卷(二)第29頁、第32頁）。
      (10)證人即共同被告洪權治證述：當天我是坐張○恆開的車
        到快樂營撞球場，好像是要吵架等語（見原審卷(二)第43
        頁、第48頁）。
      是以，綜合前開多位證人之證述，其等會於98年3 月30日
      晚間6時許呼朋引伴至Coolbox網咖店前會合，及陸續前往
      寶勝宮、快樂營撞球場等處，主要原因係因被告吳杰昌、
      葉杰旻二人遭陳志忠及其友人毆打而欲糾眾前往理論、討
      回公道之事，且若如被告吳杰昌所言其並非要去找陳志忠
      等人理論乙詞為真，其又何須糾集數十人參與？是其此部
      分所辯，顯係避重就輕，不足採信。
  ２．次查，原擺放在快樂營撞球場門口、曾由被告洪權治拿起
      用以丟擲被害人（詳後述）、原審認定為鐵製垃圾筒之物
      ，經本院當庭提示勘驗結果：其為長筒形之圾垃筒，上方
      可擺放煙灰缸（亦有扣案），為不鏽鋼材質，垃圾筒本身
      重量為二公斤、高度六十公分，煙灰缸部分重四百公克，
      與下方的垃圾筒可以分離，有本院勘驗筆錄及照片共二十
      張在卷可憑（見本院卷(三)第29頁至第39頁），是原審所謂
      「鐵製煙灰筒」當係不鏽鋼製的大型煙灰垃圾筒，應予釐
      清。
  ３．復查，被告吳杰昌、王翊碩等人抵達快樂營撞球場後進出
      撞球場內外找尋陳志忠未果，於再度進入撞球場內時恰巧
      看見綽號「捲毛」或「Ｑ毛」之被害人在裡面觀看他人打
      球，因懷疑其就是陳志忠之同伴即綽號「小金毛」之曾○
      廷，乃由王翊碩用手勾住被害人，被告吳杰昌則在旁一同
      ，要被害人走出撞球場到門口之平台處，少年王○瑋在外
      一見被害人被勾出門口，驚問：「這不是『Ｑ毛』嗎？」
      ，少年詹○智即大聲回稱：「就是他！」，在旁之被告吳
      杰昌則點頭示意表示其為Ｑ毛後，其中一位身穿白色連帽
      Ｔ恤上衣、真實姓名年籍不詳之男子即率先上前以腳踹被
      害人二下，接著在場眾人包括少年張○恆、少年王○瑋等
      人跟著圍上前對被害人拳打腳踢，少年陳○持套有刀鞘之
      水果刀戳擊被害人，過程中，被告魏俊彥搶走少年劉○享
      手上所持之水果刀，而被害人因莫名遭受眾人攻擊，極力
      掙扎揮擋，無意間揮及在其面前之少年劉○享，少年劉○
      享一時不快即又拿走少年陳○手上水果刀，取下刀鞘，往
      被害人左側腋下刺一刀，致被害人左側胸壁外側（第六、
      第七肋骨中間）受有長四公分、深二公分之傷口。此時，
      在旁之被告魏俊彥竟持刀高舉往被害人後背猛刺一刀，造
      成其上背部右側近肩處有致命的長五公分、深度九點五公
      分之穿刺傷（即第一號穿刺傷），隨即又接連猛刺三刀；
      此時，同在圍觀人群中之洪權治見被害人被眾人圍毆，因
      現場場地不大、圍著被害人的人數眾多，未能看清被害人
      已經受有上開傷勢，但在現場群毆被害人的氣氛鼓舞下，
      竟一時興起，基於與吳杰昌等人共同傷害被害人之犯意聯
      絡，在混亂間拾起擺放在快樂營撞球場門口、為快樂營撞
      球場所有之煙灰垃圾筒一個，先向在場人喊一聲「借過」
      ，待人群往二旁散開後，即衝上前朝被害人的頭部正面猛
      力丟擲該煙灰垃圾筒，致被害人受有前額六乘以０點五公
      分之擦挫傷（未導致其顱內受傷），被害人則因刀傷加煙
      灰垃圾筒的猛力撞擊而呈現半彎腰的姿勢站立時，魏俊彥
      竟又先對被害人稱：「你要死，就給你死」後，持上開水
      果刀朝其腰部方向再刺一下，致林○呈除上開第一號穿刺
      傷外，復受有：上背部左側長三公分、深度六點五公分之
      穿刺傷（即第二號穿刺傷），上背部右側長四點八公分、
      深度二點五公分之刺切傷（即第三號刺切傷），上背部左
      側長十一點二公分、深度四點三公分之刺切傷（即第四號
      刺切傷），右上臂內側長三點七公分、深度三點八公分之
      穿刺傷，右上臂後側長三點七公分、深度三點八公分之穿
      刺傷（即第五號、第六號穿刺傷，二者係同一穿刺傷之入
      出口）等傷害（除第一號穿刺傷可確認為第一刀〈詳後述
      〉外，其餘順序難以辨認），被害人所受上背部右側近肩
      處之穿刺傷（即上開第一號穿刺傷），因刺入右胸腔並刺
      穿右上肺葉，導致大量出血、氣血胸併左右肺臟塌陷，終
      致低血容性休克及呼吸衰竭而死亡等情，則有下列證據可
      資為證：
      (1)證人張○恆證述：我走到快樂營撞球場門口時有看到吳
        杰昌從樓梯上走下來；走進撞球場時站在門邊的櫃臺旁
        邊，有一個叫阿凱的人把被害人勾出來，吳杰昌走在旁
        邊，其三人確切排列的位置忘記了，他們是在門那邊勾
        被害人，我有看到被害人是被勾著的；在少年法庭會說
        「他們把被害人勾出來後，停了下來，好像是在等被告
        吳杰昌認人的意思」，是因為阿凱把人勾出去後，一群
        人把他圍起來，講了一些話，烏賊又走下來，烏賊點一
        個頭，就是下來認一下然後就開打了；魏俊彥刺被害人
        時是站在被害人的側面，我打被害人一拳後，帽子飛出
        去，我低頭去撿帽子，頭抬起來就看到洪權治丟煙灰垃
        圾筒飛過去、接著魏俊彥刺一刀，就有人說「撤」，大
        家就走了，這幾個動作都很快，幾秒鐘的時間而已，我
        們原來去快樂營撞球場的這部車，魏俊彥是最後一個上
        來的等語（見原審少調卷(五)第54頁至第55頁，原審卷(一)
        第252頁、第254頁、第257頁、第260頁、第263頁、第2
        79頁至第280頁，98年度偵字第13651號偵查卷【下稱偵
        查卷(四)】第56頁）。
      (2)證人劉○享證稱：
        案發當天去快樂營撞球場時，我一下車就看到吳杰昌
          已經站在樓梯之間的平台要走下去了；我有看到二個
          人把被害人從快樂營撞球場勾出來，一個是戴著黑框
          眼鏡、矮矮的人，另一個就是比較高的那位，（當庭
          再次指認被告吳杰昌正面近照、遠照、側面照片）確
          認是照片上之人，我看到的是他的側面；魏俊彥將我
          手上的水果刀搶走，我就跟陳○說水果刀給我，被害
          人有先踹我一腳，所以我就拿水果刀刺被害人左側一
          刀，然後我自己嚇到就跑了，魏俊彥從被害人背部或
          頸部刺了一刀，陳○跟我一起往上跑，我有看到魏俊
          彥刺被害人一刀，然後洪權治有拿煙灰垃圾筒朝被害
          人砸，等大家回到Coolbox 網咖店時，我有聽到魏俊
          彥說他給了被害人最後一下，是在頸部後面的背部附
          近，他還有在網咖店裡比畫給我們看等語（見偵查卷
          (一)第267頁，偵查卷(四)第78頁，原審卷(一)第230頁、第
          232頁、第239頁至第240頁）。
        證人劉○享雖曾於與被告吳杰昌一同在庭之98年4月7
          日少年法庭法官訊問時表示「肯定『烏賊』有前往」
          乙節是聽聞張○恆所說，其並不確定；於原審審理時
          經被告吳杰昌要求當庭指認時一度表示「我現在看到
          他也不認識了」、「我不確定當天看到戴黑框眼鏡、
          矮矮的人是否為在庭之被告吳杰昌，因為當天出門沒
          戴眼鏡，且天也很暗」、「描述該名男子留有鬍渣是
          聽王○瑋他們說的」云云。惟證人劉○享自案發後翌
          日為警查獲時起之警詢、檢察官偵訊、原審少年法庭
          法官訊問及原審審理時，均能明確指出綽號烏賊之被
          告吳杰昌於案發時有在快樂營撞球場現場，且與阿凱
          即王翊碩一同將被害人從撞球場內勾出來，並數次指
          認烏賊之人即為被告吳杰昌等情，證人劉○享亦證稱
          ：最早看過烏賊是在案發一、二年前，之後有在網咖
          店、好手撞球場看到烏賊，案發當天到快樂營撞球場
          時，一下車就看到被告吳杰昌已經站在樓梯之間的平
          台要下去了；我所指「不認識這個人」是指跟他沒交
          情的意思，不是認不出來的意思；復經檢察官再次提
          示其於原審少年法庭之證述時，證人劉○享亦確認為
          其所證述之內容，且其並沒有作偽證要冤枉烏賊即被
          告吳杰昌，其確實有在快樂營撞球場門口看到吳杰昌
          等情（見原審卷(一)第230頁、第232頁、第241 頁至第
          243頁）。
        另參酌證人劉○享自始就本件案發過程所為之陳述較
          其他在場之人如少年陳○、少年張○恆、少年王○瑋
          、少年詹○智、被告魏俊彥、被告洪權治等人屬實而
          無積極隱瞞之情（詳後述），本院認以證人劉○享早
          於本件案發前一、二年即已經認識被告吳杰昌此人，
          二人間雖無特殊交情，但因時常於網咖店、撞球場等
          處相遇而知悉此人，且案發當日大夥係因被告吳杰昌
          兄弟二人遭陳志忠等人毆打為討公道乙事而前往聚集
          ，並跟隨其等四處尋人，是其自無需於案發後藉由他
          人描述之特徵而分辨其當場所見之人為何人；再參以
          證人劉○享於原審審理中數次表示法庭內有被告吳杰
          昌在庭其即無法自由陳述、不想再看到被告吳杰昌等
          情，證人劉○享前開證稱是聽少年張○恆、王○瑋他
          們說的云云，顯係因被告吳杰昌在庭致其不能自由陳
          述所為之詞，尚不足以影響其歷次明確指認被告吳杰
          昌證詞之可信。
      (3)證人陳○證述：我下車時有拿一把刀，劉○享也有拿一
        把刀，張○恆拿西瓜刀；是阿凱一個人把被害人從快樂
        營撞球場勾出來，旁邊跟著吳杰昌，被害人面對階梯、
        背對鐵捲門；開始打的時候，我有拿刀子刺被害人頭部
        後面的地方，但那時刀子有刀鞘，我戳被害人頭時，被
        害人是雙手抱頭，劉○享把我刀子拿過去後戳被害人的
        左腰部，被害人的手就放下來，變成蹲的動作，印象中
        劉○享戳了一次，就說趕快走，我就跟著他一起走，我
        到階梯上面準備要走的時候，有看到魏俊彥跳起來，直
        接拿刀插被害人的背部，我還有看到洪權治拿煙灰垃圾
        筒打被害人，洪權治丟完後，魏俊彥還有再刺一刀，等
        我們回到車上後，魏俊彥也說他是剛剛捅最後一刀的人
        等情（見原審少調卷(二)第117 頁，原審少調卷(五)第49頁
        至第50頁、第148 頁，偵查卷(四)第60頁至第61頁，本院
        卷(二)第167頁）。
      (4)證人王○瑋證稱：我當時有下去快樂營撞球場在門口前
        ，有看到阿凱進去快樂營撞球場把被害人帶出來，並問
        說「是不是這個人？」，我就問「這不是捲毛嗎？」，
        之後就有人喊說「就是他」，後來就有人衝過去打被害
        人，喊「就是他」的這個聲音是從門口傳出來的，很大
        聲；我有用拳頭打被害人，陳○拿水果刀戳被害人的背
        及頭部，至於刀那時有沒有刀鞘，我並沒有注意，之後
        陳○凱的刀就被劉○享或魏俊彥其中一人搶走，劉○享
        刺被害人的腰部一刀，之後魏俊彥跳起來刺被害人的後
        頸部、背部，被害人用手摀住他的脖子，半彎著腰，腳
        一直晃來晃去，好像快倒地，之後洪權治才拿店門口的
        煙灰垃圾筒砸被害人頭部，洪權治砸之後，我看到魏俊
        彥還繼續打被害人；詹○智有先下去快樂營撞球場，上
        來後跟烏賊和小祥說對方頭髮捲捲的，當時我站在旁邊
        ，我有聽到等詞（見原審少調卷(三)第101頁、第108頁、
        第112頁，原審少調卷(四)第128頁，原審少調卷(六)第 118
        頁、第119頁，偵查卷(四)第122頁）。
      (5)證人詹○智證述：
        我有走下快樂營撞球場階梯到門口，我看到時，被害
          人是被勾著，有人問說「是不是他」，我說很眼熟、
          好像是他，我沒有說「就是他」，可能是因為我說「
          很眼熟」，他們就以為我說「就是他」，有聽到有人
          說：這不是誰誰誰，看到有一個穿白色衣服的人踹被
          害人等語（見原審少調卷(三)第65頁、第110 頁，原審
          少調卷(六)第6 頁、第84頁）。
        證人詹○智雖自案發後至其在本院作證時均否認在場
          時曾對著被害人說「就是他」，辯稱我只是講這個人
          「很眼熟」，應是其他人誤會我的意思云云，然其於
          證人王○瑋脫口稱「這不是捲毛？」時，緊接表示「
          就是他」乙節，有證人王○瑋前開證述及證人即共同
          被告洪權治證述在卷，是證人詹○智此部分所為之陳
          述應僅係試圖脫免自己之罪責，尚難憑採。
      (6)證人即共同被告魏俊彥證稱：被害人是在撞球場內被人
        勾出來；陳○原先手上有刀子，我搶了劉○享的之後，
        劉○享就去搶陳○手上的刀子；被害人當時抱著頭，面
        對階梯，後面是鐵捲門，我站在他正面，背對著階梯，
        當時被害人還站著，我就用我的右手往他右後背部刺了
        一刀，我刺那一刀時有跳起來等情（見原審少調卷(五)第
        100頁至第101頁、第105頁，原審卷(二)第36頁）。
      (7)證人即共同被告洪權治證述：我當天是坐張○恆開的車
        到快樂營撞球場；下車後直接進入撞球場內站在門旁邊
        ，張○恆站在我左前方，那邊擠了約二十幾個人，不到
        一分鐘，看到有人把被害人從撞球場勾出來，詹○智有
        說了一句「好像是他吧」；張○恆用拳頭打被害人，陳
        晟用水果刀刺，但他的刀套沒有拿開，陳○一直戳被害
        人的背部，我確定張○恆當時沒有拿西瓜刀，後來陳○
        的刀子不知道是被劉○享或魏俊彥搶走，我用煙灰垃圾
        筒丟被害人正面的頭部二、三下，丟完後，烏賊就在人
        行道上說趕快走，我就往上跑等語（見原審少調卷(五)第
        90頁、第92頁至第93頁，原審卷(二)第43頁、第44頁）。
      (8)證人即快樂營撞球場負責人黃宗仁於偵查中、原審少年
        法庭訊問時及本院審理時分別到庭證稱：我原本在快樂
        營撞球場內往外看，雖然看不清楚外面的人在做什麼，
        但有聽到撞擊鐵捲門的聲音，碰碰撞撞的聲音，前後約
        一分鐘，其他的人就一哄而散，過程中我有走到門口對
        他們說不要在這裡吵架，但有人對我說你不要管，我就
        被擋在門口，只有看到很多人在打林○呈，打了約一分
        鐘後，大部分人就開始走了時，我又看到有人拿煙灰垃
        圾筒砸林○呈，在這之前，有沒有人刺林○呈我是不清
        楚，但之後就看到有人拿著刀子說：你要死，我就讓你
        死，並從林○呈肚子旁邊刺下去，我發覺事情不對，就
        馬上打電話報警等語（見原審少調卷(二)第102頁至第104
        頁，原審少調卷(四)第39頁至第47頁，本院卷(二)第104 頁
        至第105 頁）。
      (9)此外，復有相驗屍體證明書、檢驗報告書、法務部法醫
        研究所於98年5 月25日出具之法醫理字第0980001970號
        函暨所附0000000000號解剖報告書及98醫鑑字第098110
        1142號鑑定報告書各乙份及解剖照片，臺北市政府警察
        局內湖分局於98年6月23日出具之北市警內刑字第09831
        473900號函暨所附鑑驗書、現場相片、98年7月8日北市
        警內分刑字第09834948200 號函暨所附現場勘察採證報
        告、現場勘察照片、國防醫學院三軍總醫院於98年7 月
        22日出具之院三醫勤字第0980011166號函暨所附被害人
        當日之急診病歷影本，及上開扣案水果刀二把、西瓜刀
        一把、煙灰垃圾筒等物在卷可憑。
  ４．關於被告吳杰昌、被告魏俊彥、被告洪權治與證人王翊碩
      及少年劉○享、陳○、張○恆、王○瑋、詹○智暨在場毆
      打被害人之數十人間，有傷害被害人身體之犯意聯絡的認
      定部分：
    (1)本案因被告吳杰昌、葉杰旻兄弟二人於事前遭陳志忠及其
      友人毆打，欲找尋陳志忠或其同夥討公道，而直接或輾轉
      邀集到達快樂營撞球場現場之人有二十至三十人，包括少
      年劉○享、陳○、張○恆、王○瑋、詹○智、王翊碩及被
      告魏俊彥、被告洪權治等人，且被害人被王翊碩從撞球場
      內勾出來時，被告吳杰昌亦一同在旁，且經被告吳杰昌點
      頭示意後，眾人才一擁而上抱以拳腳相向，已如前述，若
      非被告吳杰昌之點頭示意以表確認被害人為大家要尋仇的
      對象，在場眾人豈會群起毆打被害人？是被告吳杰昌、被
      告魏俊彥、被告洪權治與證人王翊碩及少年劉○享、陳○
      、張○恆、王○瑋、詹○智暨在場毆打被害人之數十人間
      對於共同下手圍毆被害人並使之受傷乙事，自有犯意之聯
      絡與行為之分擔。
    (2)又被告吳杰昌直接或輾轉邀集之人於Coolbox 網咖店前會
      合時，王翊碩曾對在場之人表示「不要帶武器」，在到達
      快樂營撞球場現場時，王翊碩亦再度對前往現場聲援之眾
      人表示不要帶刀，少年張○恆因此將其自車上所帶下車之
      西瓜刀暫棄置階梯上，且依前開因此到場之證人劉○享、
      陳○、張○恆、何○恆、洪○淳、王○瑋所述，其等認知
      亦係要去「吵架」等情，除前已認定外，並據證人張○恆
      、證人王○瑋、證人即共同被告魏俊彥確認在Coolbox 網
      咖店、快樂營撞球場時均確有聽聞王翊碩向大家表示「不
      要帶武器」、「不要帶刀」等情在卷（見原審少調卷(四)第
      125頁，原審卷(一)第262頁，原審卷(二)第29頁），且依證人
      劉○享、張○恆、陳○、何○恆所述：扣案之水果刀二把
      及西瓜刀一把係其等之前數日一同在臺北縣汐止市某五金
      行所購買等情（見偵查卷(一)第51頁，偵查卷(二)第4 頁、第
      10頁、第90頁至第91頁），而本案之起因則是被告吳杰昌
      、葉杰旻二人於98年3 月29日晚間及翌日凌晨遭陳志忠及
      其友人毆打，尚難認證人劉○享等人係因本案尋仇而購買
      扣案水果刀、西瓜刀，復無證據證明除共乘少年張○恆所
      駕駛車輛並從車上帶下刀械之少年劉○享、陳○、張○恆
      、被告魏俊彥、被告洪權治以外之人即被告吳杰昌、證人
      王翊碩等人知悉少年劉○享等五人有攜帶扣案水果刀二把
      及西瓜刀一把到快樂營撞球場，起訴意旨認被告吳杰昌、
      被告魏俊彥、被告洪權治與少年劉○享、陳○、張○恆等
      人基於殺人之犯意聯絡由少年劉○享、陳○、張○恆等人
      先行購買扣案刀械並攜往快樂營撞球場尋仇乙節，顯有誤
      會。
    (3)另少年劉○享、陳○、張○恆、詹○智等人所涉傷害罪部
      分，已分別由原審少年法庭以98年度少護字第197號、第1
      98號、第199號及第294號裁定交付保護管束，有各該宣示
      筆錄附卷可參（至於少年王○瑋部分，亦經原審少年法庭
      以98年度少護字第446 號裁定交付保護管束；少年劉○享
      、少年陳○、少年張○恆部分則經被害人之父林文祥提起
      抗告後，由本院以99年度少抗字第11號裁定駁回抗告確定
      ）；證人王翊碩並經原審以99年度重訴字第10號判決判處
      有期徒刑三年八月在案。
    (4)綽號阿凱之證人王翊碩雖僅承認因被告吳杰昌、被告葉杰
      旻遭人毆打之事有與其等一起到寶勝宮去找人，惟於本院
      審理時否認有將被害人自撞球場內勾出來之行為，然此部
      分業經證人劉○享、陳○、張○恆證述如前，證人張○恆
      於少年法庭法官訊問時亦確認阿凱之人於案發當日快6 點
      時有撥打電話予其，阿凱之電話為其手機中所留之000000
      0000號，並當庭指認王翊碩之身分證照片表示其即為阿凱
      （見原審少調卷(五)第58頁，原審少調卷(六)第69頁），而證
      人劉○享於原審審理中經提示王翊碩之照片供其辨識時並
      進一步指認阿凱即是王翊碩，只是當時阿凱的頭髮留得比
      較長等語（見原審卷(一)第238 頁），證人王翊碩於原審審
      理中亦確認張○恆即為其所指案發當天打電話要其幫忙找
      人來的「阿恆」乙節，並稱自己之頭髮最近才剪短，98年
      3 月間的頭髮留得比較長等語（見原審卷(二)第21頁、第26
      頁）。是證人劉○享、張○恆應無錯認證人王翊碩之理，
      本院認證人王翊碩就本件傷害犯行亦與被告吳杰昌等人有
      犯意聯絡、行為分擔，為共同正犯，亦附此敘明。
  ５．關於被告魏俊彥對於本件被害人死亡之結果有明知之故意
      部分：
    (1)被害人於案發後因傷重不治死亡，其遺體經法醫師解剖檢
      驗發現：被害人所受刀傷除左側胸壁外側（第六、七肋骨
      中間）受有長四公分、深二公分之傷口外，尚受有上背部
      右側近肩處有長五公分、深度九點五公分之穿刺傷（即第
      一號穿刺傷）、上背部左側長三公分、深度六點五公分之
      穿刺傷（即第二號穿刺傷）、上背部右側長四點八公分、
      深度二點五公分之刺切傷（即第三號刺切傷）、上背部左
      側長十一點二公分、深度四點三公分之刺切傷（即第四號
      刺切傷）、右上臂內側長三點七公分、深度三點八公分之
      穿刺傷、右上臂後側長三點七公分、深度三點八公分之穿
      刺傷（即第五號、第六號穿刺傷，二處係同一穿刺傷之入
      出口）等傷害，有前開解剖報告等在卷可參。而被告魏俊
      彥並不否認其在快樂營撞球場外之現場曾當場搶下少年劉
      ○享手中的水果刀後，先跳起再持該把已拿下刀鞘的水果
      刀朝被害人的背部刺入，且現場只有其與少年劉○享二人
      握有水果刀乙節（見原審少調卷(五)第105頁至第106頁），
      此部分核與在場證人劉○享、張○恆、陳○、王○瑋等人
      所證述之情節相符（見原審少調卷(五)第148 頁，偵查卷(一)
      第267 頁），且證人劉○享證述其刺了被害人左側腰部一
      下後自己也嚇了一跳，遂邀陳○一起趕快離開現場乙情，
      亦與證人陳○證述之內容相符，是被害人所受前開傷害除
      左側胸壁外側之傷口為少年劉○享所先刺傷外，其餘傷口
      應均係被告魏俊彥所為，被告魏俊彥辯稱其只有刺被害人
      身體一刀云云，顯係卸責之詞，不足採信。
    (2)又，依上開各該證人之證述內容，其中證人王○瑋稱被告
      魏俊彥跳起來往被害人之頸部、背部位置刺，之後被害人
      即摀住脖子等語，證人劉○享則證述被告魏俊彥是刺被害
      人背或頸部乙節，顯見在場多人看見被告魏俊彥當時第一
      次高舉水果刀跳起來朝被害人身體刺下的位置應係靠近被
      害人脖子之背部，而依前揭解剖鑑定報告書於「五、解剖
      研判經過」中「（二）外傷證據：１、第一號穿刺傷」之
      記載（見相驗卷第94頁）及臺灣士林地方法院檢察署檢驗
      報告書之「局部勘驗」欄內之圖示（見相驗卷第38頁至第
      40頁），被害人背部之傷口，其中第一號穿刺傷係位於上
      背部右側近肩處，傷口位於頭頂下二十八公分，身體後面
      中線右側二公分之位子，係距離被害人脖子處最近之傷口
      ，且該穿刺傷的深度達九點五公分，亦為被害人所受穿刺
      傷中最為深入的乙處，並因該刀刺入被害人右胸腔、刺穿
      右上肺葉，導致被害人因大量出血、氣血胸併左右肺臟塌
      陷，終致低血容性休克及呼吸衰竭而死亡，有上開鑑定報
      告書、檢驗報告書等附於上開相驗卷內可佐，被告魏俊彥
      雖否認此致命之一刀為其所為，辯稱其僅刺了第四號傷口
      云云，亦屬卸責之詞。
    (3)再者，扣案之水果刀經原審當庭勘驗，二把刀均為單面開
      鋒，開鋒處長度為十六公分，有勘驗結果在卷可參（見原
      審卷(二)第82頁）；被害人所受前開第一號致命傷傷口之深
      度達九點五公分，亦即被告魏俊彥以扣案水果刀刺入被害
      人身體時，刀身幾乎有水果刀開鋒處刀片之一半以上進入
      被害人的身體，其高舉跳下刺入之力道不可謂不大。
    (4)又據上開鑑定報告書記載及檢驗報告中局部勘驗頭面頸部
      、背腰臀四肢部等欄位之圖示，第一號至第四號傷口所在
      均在被害人的上半身，第五號、第六號（即同一刀）傷口
      的位置則在上臂處，顯見被告魏俊彥以刀刺入之位置均集
      中在被害人上半身；而人之上半身為心臟、肺臟等重要臟
      器之所在，以此尖刀如此深入且數次刺入，顯可預見將會
      發生死亡之結果，其仍執意為之，且接續朝被害人之上半
      身刺入不止一刀，顯有致人於死之故意甚明。
    (5)更尤甚者，被告等人在被告魏俊彥持刀刺傷被害人而迅速
      撤離現場後，曾再回到Coolbox 網咖店會合，當時被告魏
      俊彥即當場示範其先前在快樂營撞球場前是如何拿刀刺傷
      被害人乙情，亦據：
      證人陳○於原審少年法庭及本院審理時分別證述：回到
        Coolbox 網咖店時，魏俊彥有說他是跳起來刺被害人頸
        部後面背部附近，我記得他還有表演等語（見偵查卷(四)
        第78頁，本院卷(二)第167 頁）；
      證人劉○享於原審少年法庭訊問時證稱：我在 Coolbox
        網咖店有聽到魏俊彥說，他說他跳起來刺被害人頸部後
        面的背部附近，而我在快樂營撞球場時，也有看到他跳
        起來刺被害人（見偵查卷(四)第78頁）；
      證人張○恆於原審少年法庭訊問時證稱：我聽魏俊彥自
        己說，他說當時他情緒失控，我不知道他刺了幾刀，搞
        不好不只一刀，魏俊彥在Coolbox 網咖店比畫時我是沒
        有看到，但他有跟我說，他好像下手太重，他在擔心等
        語（見偵查卷(四)第78頁）；
      在卷，亦佐被告魏俊彥於搶下少年劉○享手中的水果刀、
      又見少年劉○享因不滿自己被被害人揮及而先持刀刺向被
      害人後，其在現場情緒沸騰下，顯已將原與被告吳杰昌等
      人共同傷害被害人之犯意提升為殺人之故意，進而持刀跳
      起刺向被害人並接續刺數刀無訛。
    (6)末按共同正犯間，非僅就其自己實施之行為負其責任，並
      在犯意聯絡之範圍內，對於他共同正犯所實施之行為，亦
      應共同負責；惟共同正犯之所以應對其他共同正犯所實施
      之行為負其全部責任者，以就其行為有犯意之聯絡為限，
      若他犯所實施之行為，超越原計劃之範圍，而為其所難預
      見者，則僅應就其所知之程度，令負責任，未可概以共同
      正犯論，最高法院著有32年上字第1905號、50年台上字第
      1060號判例可資參照。被告吳杰昌、被告洪權治、被告魏
      俊彥與證人王翊碩、少年劉○享等人於行為之初對於眾人
      毆擊被害人致其受傷部分應有犯意聯絡及行為分擔，業論
      述如前，然既無證據證明少年劉○享、少年陳○、少年張
      ○恆與被告魏俊彥、被告洪權治於案犯發當日所攜帶前往
      之刀械係其等因接獲被告吳杰昌與證人王翊碩邀集到場助
      陣後所購買，又不能證明被告吳杰昌與證人王翊碩對此情
      知悉，且被告魏俊彥持刀數次刺擊被害人之行為既係於群
      毆過程中突向少年劉○享搶過水果刀後自行為之，當係其
      個人提升犯意至殺人所為，是難遽認被告吳杰昌、被告洪
      權治與證人王翊碩、少年劉○享等人對於被告魏俊彥突然
      搶過水果刀刺擊被害人重要臟器所在之上半身數刀將可能
      致被害人死亡之結果均有預見之可能而令其等與被告魏俊
      彥共負殺人之責任，亦併此說明。
  ６．至於被告洪權治部分，雖其有持煙灰垃圾筒朝被害人的正
      面頭部丟擲之行為，且該行為係在被告魏俊彥持刀刺殺被
      害人之後所為，然因現場場地不大，係快樂營撞球場門外
      之走廊上，又圍著二、三十人，誠如證人黃宗仁上開所言
      ，有人要其不要管並擋在店門口時，其就看不到店外的狀
      況，且整個打鬥的時間其實很短，被告洪權治在丟擲被害
      人前，除了要去拿原擺放在快樂營撞球場門口走廊上的煙
      灰垃圾筒外，因有一群人圍著被害人，被告洪權治還先喊
      了「借過一下」，大家讓開後，其才有空間上前以煙灰垃
      圾筒丟擲被害人（見本院卷(二)第42頁正反面），是以當被
      告魏俊彥持刀刺殺被害人時，被告洪權治應當確實未目睹
      。況，以上開檢驗報告書及解剖鑑定書所載，受害人之頭
      部僅在正面額頭處受有六乘以０點五公分之擦挫傷，顱骨
      無骨折，顱內無出血等（見相驗卷第38頁、第95頁反面）
      ，是以，雖被告洪權治持以丟擲被害人之煙灰垃圾筒重達
      二公斤，但被害人除了額頭的外傷外，並未因此受有其他
      傷害，尚難認定被告洪權治有何殺人或傷害致死之犯行，
      其所為應仍在其原本與被告吳杰昌等人之傷害犯意聯絡內
      所為。
  ７．被告吳杰昌、被告魏俊彥、被告洪權治之辯護人雖均以證
      人劉○享前曾要求證人陳○、張○恆等人共同為虛偽之陳
      述，試圖將責任推卸給被告魏俊彥，故證人劉○享、張○
      恆前於少年法庭法官訊問時、偵查中作證時證述有關被告
      吳杰昌至快樂營撞球場內將被害人勾出來、點頭示意確認
      被害人、被告魏俊彥對被害人一直刺、好像失控的樣子、
      被告洪權治是在證人劉○享之後才回到車上等情，均屬不
      實，而證人張○恆於本院審理中亦稱劉○享前曾要他將被
      告魏俊彥的事情講得嚴重一些等詞（見原審卷(一)第248 頁
      至第249 頁），然查：
    (1)被告魏俊彥於為警查獲後在98年3 月31日製作之警詢筆錄
      中完全否認自己曾經前往快樂營撞球場現場；接著於98年
      4月1日、98年4月14日、98年5月5日、98年5月27日警詢、
      檢察官偵訊、原審少年法庭法官訊問及原審聲羈庭、延押
      庭訊問時雖改口坦承曾到達現場，惟否認持刀刺被害人，
      並辯稱只有劉○享持刀刺被害人數下等語，直至98年7月2
      日原審少年法庭法官訊問時，始坦承自己確有持刀刺被害
      人部分。被告洪權治於為警查獲後雖均坦承自己以煙灰垃
      圾筒砸被害人頭部乙節，惟就其餘在場之人之行為亦僅指
      稱劉○享有持刀刺被害人部分，對於其餘被告魏俊彥、少
      年陳○、少年張○恆部分均供稱沒有拿刀云云，直至98年
      7月2日少年法庭法官訊問時始供述其所知的案發過程。而
      證人陳○亦否認毆打被害人，僅能確認劉○享有拿刀砍被
      害人，於98年4 月10日偵查中則證述其他在場人即少年劉
      ○享、被告魏俊彥、被告洪權治之行為，惟仍否認自己曾
      持刀毆打被害人部分，直至98年4 月14日少年法庭法官訊
      問時始告知法官「之前都沒有老實講」，並陳述在場包括
      其自己、烏賊（即被告吳杰昌）、少年劉○享、少年張○
      恆、被告魏俊彥、被告洪權治等人各自分擔之犯行（見原
      審少調卷(二)第117 頁）；在其自己之案件中於原審供稱：
      我承認我有傷害被害人，是吳杰昌叫我到撞球場去，我之
      前會說沒有去快樂營撞球場是因為吳杰昌跟我說要類似威
      脅被害人的家人，叫我不要多管什麼，我怕吳杰昌也會來
      找我等語（見本院卷(一)第141頁、第192頁）。另證人張○
      恆於案發後亦完全否認自己之犯行，辯稱其並未找人一起
      前往現場，未曾進入快樂營撞球場，被害人死亡應是劉○
      享所為云云，完全撇清自己的責任，直至98年6 月26日少
      年法庭法官訊問時，始向法官表示「我願意講真話」，並
      證述在場所有人各自之行為（見原審少調卷(五)第54頁至第
      55頁），且於原審審理中證以：在我未誠實跟少年法官坦
      承過程前，跟陳○有意要將責任推給劉○享，叫劉○享幫
      忙說是他叫我們到撞球場，我們在旁邊躲起來沒有下去等
      詞（見原審卷(一)第259頁至第260頁），而其等於事後供出
      實情時亦均表示於案發後曾經要求證人劉○享一人前往投
      案乙節，與證人劉○享所述：案發後大家討論如果大家一
      起投案就大家一起死，其為未成年人，去扛，還有機會出
      來，魏俊彥去扛，但魏俊彥永遠出不來等語不謀而合（見
      偵查卷(一)第269 頁，偵查卷(二)第45頁），此有被告魏俊彥
      、被告洪權治、證人陳○、張○恆等人於警詢、偵查、少
      年法庭訊問及本院訊問時之各次筆錄可佐。顯見共乘一輛
      車前往快樂營撞球場之被告魏俊彥、被告洪權治、少年陳
      ○、少年張○恆等人於案發後因知悉已鑄下大錯，又畏懼
      承擔責任，乃要求少年劉○享一肩扛下此事，惟為少年劉
      ○享所拒絕，是被告魏俊彥、被告洪權治、少年陳○、少
      年張○恆等人於自願供認案發過程前所為迴護自己與其他
      被告、少年，並將全部責任推卸予少年劉○享一人之陳述
      、證述均不可採，自亦不能以證人劉○享證述與其四人先
      前與事實不符之陳述不一，而認證人劉○享之證詞虛偽。
    (2)依前開２之證人所述，被害人確實係被人從撞球場內勾出
      至店外，其中除證人劉○享、張○恆外，並有證人陳○、
      王○瑋均一致證述是「阿凱」將被害人勾出來時，被告吳
      杰昌在旁邊一起走出來，且之後被告吳杰昌確有向在場人
      點頭示意之動作，證人張○恆並針對何以先後陳述被告吳
      杰昌當場有將被害人勾出來、在階梯上上下下以及點頭示
      意之數個動作乃係被告吳杰昌之連續數動作，是證人張○
      恆所為之證述自無前後矛盾之情。至上開各證人所為證述
      或有被告吳杰昌一起將被害人勾出來，或有被告吳杰昌在
      旁邊一起走出來之不同，但參酌前述案發現場聚集二十至
      三十人，證人站立位置亦不盡相同，其中證人即共同被告
      洪權治亦證述：是一群人擠出來，當時從我站的位置看，
      被害人身邊有些人會被擋住等詞（見原審卷(二)第40頁至第
      42頁、第46頁），是現場因聚集多人，致證人等因自己站
      立之位置、視線之不同而為前開略有不同之證述，亦難以
      此即認證人等人之證述內容互相矛盾而均不可採。
    (3)又，被告魏俊彥確實持刀刺被害人達五刀之多，即前揭第
      一號至第六號之穿刺傷、刺切傷傷口均係由被告魏俊彥所
      為，已如前所述，證人張○恆所稱少年劉○享曾要求其將
      被告魏俊彥之行為講得嚴重一些，並稱其打了被害人一拳
      後，因為帽子飛掉，低頭去撿帽子，抬頭起來後看到被告
      洪權治砸被害人，然後被告魏俊彥刺一刀等過程，惟證人
      張○恆既有低頭後再抬頭之過程，則其可能因此未見到被
      告魏俊彥其他持刀刺入之行為，況其亦稱這幾個動作都很
      快，只是幾秒鐘時間而已，是證人張○恆此部分之證詞亦
      難為有利於被告魏俊彥之認定。
    (4)至證人劉○享於原審審理中又稱：其於往上跑時曾回頭瞄
      ，只看到魏俊彥與被害人在拉扯，沒有看到魏俊彥刺被害
      人，也沒有看到洪權治用煙灰垃圾筒砸被害人等情，應係
      案發迄今時間之久遠，致其記憶、陳述有所模糊，尚不足
      為有利於被告魏俊彥、被告洪權治之認定。另證人張○恆
      指稱因劉○享要求而將被告魏俊彥部分講得嚴重一些乙節
      ，依其所指，其所誇大部分僅被告魏俊彥刺幾刀部分，不
      包括其他被告，當不得引為有利於其他被告之詞；況被告
      魏俊彥確實持刀刺被害人身體五刀部分已如前所述，即使
      證人張○恆自陳有誇大之詞，亦不影響本院前開認定。
  ８．至於被告吳杰昌另辯稱其要找的陳志忠是成年人，不會去
      錯認成未成年之被害人，也不認識被害人，不可能有點頭
      示意之確認動作云云。然被告吳杰昌確實有點頭確認之動
      作已如前述，且證人王○瑋對此亦說明：詹○智有先下去
      ，上來後跟烏賊與小祥說對方頭髮捲捲的，當時我站在旁
      邊，我有聽到等詞（見原審少調卷(六)第118頁至第119頁）
      。況被告吳杰昌、葉杰旻二人係於案發前遭陳志忠及其友
      人數人毆打，為其二人所自承在卷，則被告吳杰昌因往返
      寶勝宮、快樂營撞球場均找不到陳志忠，而將被害人認係
      陳志忠之友人「小金毛」，並因此對之出氣、毆打，自與
      被告吳杰昌所辯不可能將陳志忠與被害人錯認等詞無關。
　９．被告洪權治之辯護人為被告洪權治辯護稱：案發時洪權治
  　　並不認識被害人，亦不知其為未滿十八歲之少年，且張○
  　　恆於本件案發時，尚可駕駛車輛，故被告洪權治與劉○享
      、陳○、張○恆等人雖認識，但實亦不知其等均為未滿十
      八歲之少年云云。然查，被害人為80年6月9日生，劉○享
      、陳○、張○恆、王○瑋等人於案發時亦均為未滿十八歲
      之少年，有其等之年籍資料在卷可稽，被告洪權治於案發
      後尚有與被告魏俊彥、少年陳○、少年張○恆等人共同商
      量如何面對檢警偵查，以少年劉○享未成年，若出面投案
      仍有機會等語為由要求少年劉○享出面扛下本案，且自陳
      ：洪○淳為其小時候鄰居、劉○享為朋友的朋友、陳○的
      哥哥為其小學同學等語（見偵查卷(一)第190頁至第191頁）
      ，是辯護人前開辯護意旨亦非可採。
  １０．被告吳杰昌之辯護人為被告聲請再次傳喚證人黃世達為被
      告吳杰昌有利證述部分，證人黃世達於警詢中陳稱：我載
      吳杰昌到快樂營撞球場附近巷子，吳杰昌就自己下車，我
      不知道他去哪裡等語（見偵查卷(二)第194 頁）；其本院審
      理時固證稱：我把機車停在快樂營撞球場上方的馬路，我
      有下車，但是我一直站在摩托車旁，吳杰昌好像沒有走下
      階梯等語（見本院卷(二)第169頁反面至第170頁），是以證
      人黃世達既未陪同被告吳杰昌一起到達快樂營撞球場，且
      一直未離開自己的機車停放處，當無從證明被告吳杰昌在
      快樂營撞球場現場有何作為，或無任何作為，且其於本院
      審理時證稱吳杰昌都在其視線範圍內，顯係迴護被告吳杰
      昌之詞，殊難採信。
  ．綜上所述，被告吳杰昌確有因其與弟弟即被告葉杰旻於事
      前遭陳志忠及其友人毆打而對陳志忠有所不滿，經由王翊
      碩等人直接或輾轉邀集被告魏俊彥、被告洪權治、少年劉
      ○享、少年陳○、少年張○恆、少年王○瑋、少年詹○智
      等二十至三十人前往陳志忠常出沒處所欲找尋陳志忠理論
      ，因無法尋獲陳志忠本人，復誤認當時正於快樂營撞球場
      內之被害人乃陳志忠之友人「小金毛」而將之帶出，並基
      於傷害其身體之犯意聯絡，於被告吳杰昌向在場人示意後
      ，眾人即對之拳打腳踢，其中少年劉○享並以刀刺被害人
      ，被告洪權治則持煙灰垃圾筒砸被害人，被告魏俊彥更因
      情緒激昂，以刀朝被害人要害共刺五下致其死亡。被告吳
      杰昌、被告魏俊彥、被告洪權治等人前開辯解，實無足採
      ，本件事證明確，被告吳杰昌、魏俊彥、洪權治三人之上
      開犯行均堪認定，應予依法論科。
二 、論罪與科刑：
 (一）罪名─
  １．核被告魏俊彥所為，係犯刑法第271條第1項之殺人罪；其
      原本傷害被害人身體犯意部分，應為其嗣後提升之殺人犯
      意所吸收，不另論罪。
  ２．被告吳杰昌、被告洪權治所為則係犯刑法第277條第1項傷
      害罪。公訴人認被告吳杰昌、洪權治二人明知持刀械刺擊
      被害人，將導致死亡結果，竟有意使其發生，因認被告吳
      杰昌、洪權治二人亦均涉犯刑法第271條第1項殺人罪，並
      應與被告魏俊彥論以共同正犯，然被告吳杰昌、洪權治二
      人就本件犯行主觀上之預見可能及其犯意之認定均如前所
      述，檢察官此部分主張尚有未洽，惟因公訴人起訴之犯罪
      事實，與本院所認定之犯罪事實，基本社會事實同一，爰
      分別就被告吳杰昌、洪權治部分變更起訴法條為刑法第27
      7條第1項之普通傷害罪。
 (二）共同正犯─
      被告吳杰昌、被告洪權治與王翊碩、張○恆、陳○、何○
      武、洪○淳、王○瑋、詹○智等及其他在場對被害人拳打
      腳踢之不詳姓名二、三十人，與尚未提升犯意至殺人之被
      告魏俊彥，就上開傷害間犯行有犯意聯絡與行為分擔，均
      為共同正犯。
 (三）兒童及少年福利法之加重─
      按兒童及少年福利法第70條第1 項規定：「成年人教唆、
      幫助或利用兒童及少年犯罪或與之共同實施犯罪或故意對
      其犯罪者，加重其刑至2分之1。但各該罪就被害人係兒童
      及少年已定有特別處罰規定者，不在此限。」。本件被告
      吳杰昌、洪權治二人均行為時均為已滿二十歲之成年人，
      其與少年劉○享、王翊碩、張○恆、陳○、何○武、洪○
      淳、王○瑋、詹○智等人故意傷害未滿十八歲之被害人，
      已如前述，並有其等暨被害人之年籍資料在卷足憑，爰均
      依前揭規定依法加重其刑（又兒童及少年福利法已於92年
      5月28日制定公布，並於同年月30日生效，其第70條第1項
      前段規定為少年事件處理法第85條第1 項之特別規定，依
      後法優於前法，特別法優於普通法之法律適用原則，自應
      優先於少年事件處理法適用，併此說明）。
（四）原判決部分應撤銷之理由─
      原審認被告魏俊彥、吳杰昌、洪權治三人之罪證明確，予
      以論罪科刑，固非無見，惟：(1)被告魏俊彥於上開眾人圍
      毆被害人的過程中，嗣後固提升其犯意為殺人之故意，然
      其餘在場之被告吳杰昌、洪權治、王翊碩、張○恆、陳○
      、何○武、洪○淳、王○瑋、詹○智及其餘不詳姓名之二
      、三十人，在被告魏俊彥未提升其犯意前，亦與之有共同
      傷害人之犯意聯絡與行為分擔，原審漏未敘及，顯有未恰
      ；(2)被告魏俊彥之行為應論以刑法第271條第1項之殺人罪
      ，已如前述，原審變更起訴法條為同法第277條第2項之傷
      害致死罪，亦有未當。被告魏俊彥、吳杰昌二人就此部分
      提起上訴，仍執前詞否認犯罪，檢察官據告訴人之請求提
      起上訴，指稱被告魏俊彥應係以殺人之意思為之、被告洪
      權治至少有傷害致死之犯意、被告吳杰昌之所為亦應有傷
      害致死，原審認定顯有誤會等語，其上訴部分有理由、部
      分無理由，惟因原判決關於此部分既有上開可議之處，自
      應由本院將此部分撤銷改判。
（五）科刑─
      爰審酌被告吳杰昌前曾因傷害案件經判決執行（未構成累
      犯）、被告魏俊彥、被告洪權治二人均未曾因其他犯罪之
      經判決執行之素行，有其等之本院被告前案紀錄表可參，
      被告吳杰昌自始完全否認犯行，態度不佳，被告魏俊彥僅
      坦承部分犯行，被告洪權治則承認所犯傷害行為，且於犯
      罪後，被告吳杰昌未曾向被害人家屬表示歉意、悔意，被
      告魏俊彥與被告洪權治雖曾當庭表示願與被害人家屬和解
      ，但因被害人家屬痛失愛子，且對於被告等人未能供陳全
      部事實無法諒解，而未能進入和解之程序；被告吳杰昌因
      其兄弟一己之事竟吆喝數十人前往助陣理論，且圍毆與此
      事無涉之被害人，為此事件之始作俑者，被告魏俊彥、被
      告洪權治年輕氣盛，思慮欠週，僅因友人邀集即貿然攜械
      前往，被告魏俊彥不知控制自己情緒與行為，手段兇殘，
      罔顧人命，終至鑄成大錯等一切情狀，分別量處如主文第
      二、三、四項所示之刑，以資警惕。
（六）扣案之水果刀二把為共犯即少年劉○享所有，供其等犯傷
      害罪所用之物，其中一把又經被告魏俊彥搶下作為其犯殺
      人罪所用之物業如前述，均應依刑法第38條第1項第2款規
      定沒收。至於另扣案之西瓜刀一把雖亦為共犯即少年劉○
      享所有，然於共犯即少年張○恆攜帶下車不久即棄置路旁
      ，並未用以攻擊被害人，尚非供本件犯罪所用或犯罪預備
      之物，爰不另予宣告沒收；被告洪權治持以毆擊被害人之
      煙灰垃圾筒為其在現場取得之物，係快樂營撞球場負責人
      黃宗仁之財產，非被告洪權治或其他共犯所有之物，亦經
      本院認定如前，亦不予宣告沒收。
三、檢察官移送併案審理即被告洪權治持煙灰垃圾筒砸被害人而
    涉犯殺人罪嫌部分，與前開起訴後經本院認定有罪部分為同
    一事實，為起訴效力所及，本院自得併予審理，亦併此敘明
    。
、被告葉杰旻、杜偉綱無罪部分
一、公訴意旨略以：被告葉杰旻與被告吳杰昌（詳前述有罪部分
    ）兄弟分別於98年3月29日晚上9時30分許、3 月30日凌晨因
    故遭陳志忠等人當眾毆打，憤忿難消，遂共同基於殺人亦不
    違反其本意之犯意聯絡，由被告吳杰昌告知友人王翊碩、孟
    家銘（綽號「小祥」）等人上情，並要求王翊碩、孟家銘二
    人分頭動員各路友人聚集一同前去報復陳志忠。被告葉杰旻
    、吳杰昌另再邀約被告杜偉綱、黃世達（綽號「光頭」）、
    游政欽（綽號「棒槌」，另經檢察官為不起訴處分確定）及
    少年詹○智、莊○維等人前往助陣。王翊碩則於接獲被告吳
    杰昌之要求後，於3 月30日致電少年張○恆，要少年張○恆
    邀集友伴於同日晚間6、7時許，至臺北市○○區○○路上之
    Coolbox 網咖店集合，少年張○恆再告知少年劉○享，少年
    張○恆、劉○享二人即先後邀集少年陳○、何○恒、李○賢
    、洪○淳、李○硯、林○揚、王○瑋及被告魏俊彥、洪權治
    （被告魏俊彥、洪權治二人涉犯部分均詳前述有罪部分）、
    陳禎夫（另經檢察官為不起訴處分確定）一同前往。迨98年
    3月30日晚上8時許，被告葉杰旻、吳杰昌與友人王翊碩、孟
    家銘、少年張○恆、少年劉○享及其等所邀集之友人共約四
    十人，在Coolbox 網咖店前會合，由被告葉杰旻、吳杰昌與
    友人王翊碩、孟家銘告知在場眾人，此次行動係為其兄弟前
    一晚遭人毆打，要眾人跟隨其等前往找尋對方報仇等語，語
    畢全場之人或搭乘汽車或騎乘機車或接受上述車輛搭載立即
    跟隨出發，被告葉杰旻及其友人則搭乘游政欽所駕駛不明車
    號之寶藍色自用小客車前往。被告葉杰旻、吳杰昌先率眾至
    陳志忠經常前往寶勝宮，因該處暗無人跡，遂要眾人改往快
    樂營撞球場，欲尋找陳志忠及其同夥之人。少年張○恆開車
    抵快樂營撞球場後將車停在轉角處，車上之人先後下車，少
    年劉○享下車前，自少年張○恆車上駕駛座後面置物袋內取
    出水果刀二把，一把交予少年陳○，另一把由己自己持用，
    走下階梯到該撞球場門口平台前，被告魏俊彥拿走少年劉○
    享手上水果刀。少年張○恆於少年劉○享等人離車後，自副
    駕駛座腳踏墊下取出西瓜刀一把後下車，隨後往快樂營撞球
    場方向前進，走下階梯時，聽聞王翊碩稱：「不要帶武器」
    等語，遂將該西瓜刀置於階梯往下第一、二階處，再繼續走
    下階梯走至快樂營撞球場玻璃門前之平台。被告吳杰昌與王
    翊碩抵上址後，在外查看未有進展後，再度進入上開撞球場
    ，見被害人坐在入口往內數之二號撞球台後面靠牆椅子上觀
    看他人打球，懷疑其為陳志忠之同伴綽號「小金毛」之曾○
    廷或其他同夥小弟，王翊碩即用手勾住被害人，要他走出撞
    球場到門口之平台處。少年王○瑋一見被害人被勾出門口，
    驚問：「這不是『Ｑ毛』嗎？」，少年詹○智大聲回稱：「
    就是他！」。而在旁被告吳杰昌亦點頭，藉此向眾人確認被
    害人係陳志忠之同夥小弟無訛。被告杜偉綱及其他在場之人
    ，均因此誤認被害人乃前一晚毆打被告葉杰旻、吳杰昌兄弟
    之人之同夥小弟，被告杜偉綱率先上前腳踹被害人二下，接
    著眾人跟著對被害人拳打腳踢，少年陳○持套有刀鞘戳擊被
    害人。因被害人莫名遭受眾人攻擊，極力掙扎揮擋，無意間
    揮及在旁的少年劉○享，少年劉○享即拿走少年陳○手上水
    果刀，取下刀鞘，往被害人左側腋下刺一刀（彼時被害人雙
    手抱頭），致被害人左側胸壁外側（第六、七肋骨中間）受
    有長約四公分、深約二公分之傷口，少年陳○、少年劉○享
    持刀攻擊林○呈之際，其餘在場之人則繼續毆打被害人，其
    中包括之前早已認識被害人之少年張○恆、王○瑋二人。而
    被告魏俊彥持水果刀上前往被害人後背猛刺四刀、並在左上
    臂刺一刀（造成穿刺傷二處），致被害人受有上背部右側有
    長約五公分、深度約九點五公分之穿刺傷（第一號穿刺傷）
    ，上背部左側長約三公分、深度約六點五公分之穿刺傷（第
    二號穿刺傷），上背部右側長約四點八公分、深度二點五公
    分之刺切傷（第三號刺切傷），上背部左側長約十一點二公
    分、深度約四點三公分之刺切傷（第四號刺切傷），右上臂
    內側長約三點七公分、深度三點八公分之穿刺傷，右上臂後
    側長約三點七公分、深度三點八公分之穿刺傷（第五號、第
    六號穿刺傷，係同一穿刺傷之入出口）等傷害。被告洪權治
    則緊隨在後，拾起現場煙灰垃圾筒，朝欲爬起之被害人身上
    猛力丟擲。王翊碩見被害人已倒臥血泊中無力爬起，遂大喊
    「撤」後，眾人即紛紛走上地面層馬路上各自駕車或騎乘機
    車離開。少年何○恆自前開寶勝宮離去欲前往快樂營撞球場
    途中，因未見其他同往尋仇之人而在半途觀望，並於數分鐘
    後突見之前在「Coolbox 網咖店」看到的幾輛機車及游政欽
    所駕搭載被告葉杰旻之汽車沿東湖路33巷逆向往明湖國小方
    向離去，機車上之人及該汽車內之人見少年何○恆等人即高
    喊「撤」，少年何○恆等人乃騎乘機車跟隨該汽車在附近東
    繞西繞然後離開。被害人則受有上揭傷害後，經送國防醫學
    院三軍總醫院急救途中，因上背部右側近肩處穿刺傷（第一
    號穿刺傷），因刺入右胸腔並刺穿右上肺葉，導致大量出血
    、氣血胸併左右肺臟塌陷，終致低血容性休克及呼吸衰竭而
    死亡，因認被告葉杰旻、杜偉綱共同涉有刑法第271第1項殺
    人罪嫌。
二、按犯罪事實應依證據認定之，無證據不得認定犯罪事實；不
    能證明被告犯罪者，應諭知無罪之判決，刑事訴訟法第 154
    條第2 項、第301條第1項分別定有明文。又事實之認定，應
    憑證據，如未能發現相當證據，或證據不足以證明，自不能
    以推測或擬制之方法，為裁判基礎；且認定犯罪事實所憑之
    證據，雖不以直接證據為限，間接證據亦包括在內，然而無
    論直接證據或間接證據，其為訴訟上之證明，須於通常一般
    之人均不致有所懷疑，而得確信其為真實之程度者，始得據
    為有罪之認定，倘其證明尚未達到此一程度，而有合理之懷
    疑存在而無從使事實審法院得有罪之確信時，即應由法院為
    諭知被告無罪之判決，有最高法院40年台上字第86號判例、
    76年台上字第4986號判例可資參照。次按刑事訴訟法第 161
    條已於91年2月8日修正公布，修正後同條第1 項規定：檢察
    官就被告犯罪事實，應負舉證責任，並指出證明之方法。因
    此，檢察官對於起訴之犯罪事實，應負提出證據及說服之實
    質舉證責任。倘其所提出之證據，不足為被告有罪之積極證
    明，或其闡明之證明方法，無從說服法官以形成被告有罪之
    心證，基於無罪推定之原則，自應為被告無罪判決之諭知，
    更有最高法院92年台上字第128號判例意旨足參。
三、檢察官認被告葉杰旻、被告杜偉綱二人涉有前開犯行，無非
    以：被告葉杰旻、被告杜偉綱二人之供述、證人即同案被告
    魏俊彥、洪權治、證人劉○享、證人張○恆、證人何○恆、
    證人洪○淳、證人王○瑋、證人陳○、證人王翊碩之證詞、
    相驗屍體證明書、檢驗報告書、前開法務部法醫研究所解剖
    報告書及鑑定報告書、上開臺北市政府警察局內湖分局函及
    所附鑑驗書、現場照片、臺北市政府警察局內湖分局轄內林
    ○呈死亡案勘察採證報告、現場勘察照片，暨扣案水果刀二
    把、西瓜刀一把等，為其論據。
四、訊之被告葉杰旻、被告杜偉綱雖不否認因被告葉杰旻與吳杰
    昌遭陳志忠毆打而於案發日邀集友人及應邀欲找陳志忠理論
    ，被告葉杰旻到達快樂營撞球場時即見一群人衝出來往二邊
    跑等情，惟均堅詞否認有何殺人犯行，被告葉杰旻辯稱：我
    與吳杰昌係遭陳志忠毆打，因陳志忠又邀約隔日即案發當天
    要吃飯，所以才會找被告吳杰昌與友人游政欽陪同，並未叫
    朋友找人去助陣；我根本不認識被害人，案發當天從寶勝宮
    離開到快樂營撞球場，因為找不到路，耽誤了一些時間，等
    我到撞球場對面的騎樓時就看到一群人從下面衝上來，說趕
    快跑，我就跟著跑了，我並不知道撞球場那邊發生什麼事等
    語；被告杜偉綱則辯以：我當天有跟綽號「小祥」之人跟著
    吳杰昌去廟那邊找打被告吳杰昌他們的人，不知道要找什麼
    人，後來找不到，他們說要改去東湖，我們找不到路，就沒
    有跟上等詞。
五、經查：
（一）被告葉杰旻與吳杰昌兒弟因先後於98年3 月29日晚間、翌
      （30）日凌晨遭陳志忠等數人毆傷，心生憤恨，欲前往理
      論，乃於30日當天要求被告杜偉綱、王翊碩、少年詹○智
      等人共同前往助陣，並由王翊碩以電話聯繫少年張○恆邀
      集友伴一同前往，少年張○恆又自行或由其他人輾轉吆喝
      被告魏俊彥、被告洪權治、少年劉○享、少年陳○、少年
      何○恆、少年洪○淳、少年王○瑋等多人一同在 Coolbox
      網咖店前會合，一行約二十、三十人前往陳志忠經常出陣
      頭之寶勝宮找尋陳志忠未果，被告吳杰昌又率眾前往快樂
      營撞球場，惟因被告吳杰昌不知快樂營撞球場之確實所在
      ，乃由自稱知道路線之少年張○恆駕駛車輛搭載少年劉○
      享、少年陳○及被告魏俊彥、洪權治等人在前帶路等情，
      業如前述，被告葉杰旻辯稱當天因為陳志忠邀約吃飯，所
      以只找哥哥即被告吳杰昌與友人游政欽陪同，並未糾眾乙
      節，尚非可採。
（二）關於被告葉杰旻是否於被害人遭圍毆時在場之認定：
  １．檢察官舉證人即共同被告魏俊彥、證人即共同被告洪權治
      、證人即共同被告杜偉綱、證人劉○享、張○恆、何○恆
      、洪○淳、王○瑋、王翊碩等人證述係因被告吳杰昌、被
      告葉杰旻之邀集而到場，被告葉杰旻並與被告吳杰昌一同
      帶領其等自Coolbox 網咖店出發前往寶勝宮，此部分已經
      本院認定如前；然當時集合之人達數十人以上，其後被告
      吳杰昌欲前往快樂營撞球場卻不熟悉路線，更是由少年張
      ○恆帶路，則此行浩浩蕩蕩數十人，被告葉杰旻是否亦確
      實跟隨車隊到達快樂營撞球場，非可遽認。
  ２．依上開證人劉○享、張○恆、陳○、王○瑋、詹○智、證
      人即共同被告魏俊彥、洪權治等人分別證述在快樂營撞球
      場現場時在場之人所為之行為時，均未敘及被告葉杰旻，
      其中證人劉○享、張○恆、陳○、詹○智、證人即共同被
      告洪權治則分別證（供）稱：案發時並未在快樂營撞球場
      看到被告葉杰旻等情（見98年度少調字第166 號卷(三)第12
      頁，98年度少調字第166號卷(五)第99頁，98年度少調字第1
      66號卷(六)第85頁，原審卷(一)第238頁、第276頁），則被告
      葉杰旻案發時是否已經抵達快樂營撞球場門口之現場，似
      有疑義。
  ３．證人何○恆就此部分證稱：我人不在快樂營撞球場現場，
      我跟洪○淳共四人在哈拉影城對面一家停車場巷子裡面等
      他們等語（見偵查卷(二)第90頁至第91頁），與證人洪○淳
      之證言相符（見98年度少調字第166 號卷(四)第21頁），是
      以檢察官所舉之其二人之證詞亦不能證明被告葉杰旻確實
      於被害人在快樂營撞球場遭圍毆時在場，而與在場人有任
      何犯意聯絡或行為分擔。
  ４．是被告葉杰旻辯稱案發當天從寶勝宮離開到快樂營撞球場
      ，只到撞球場對面騎樓就看到一群人衝出來，說趕快跑，
      其就跟著跑了，並不知道撞球場那邊發生什麼事等語，應
      可採信。
  ５．至於告訴代理人於本院審理時另指稱被告葉杰旻至少對於
      眾人在快樂營撞球場傷害被害人之行為有共謀共同正犯部
      分，惟被告葉杰旻於案發當天稍早曾因被告吳杰昌在前一
      日被陳志忠等人修理而為其出面時，被陳志忠等人毆打，
      對陳志忠固有不滿，於眾人自Coolbox 網咖店出發欲往寶
      勝宮時，眾人的目標即已鎖定係陳志忠或其同夥，然因未
      能遇見陳志忠等人，始會另行決定至陳志忠可能會出現的
      快樂營撞球場。而被告葉杰旻於眾人抵達快樂營撞球場至
      少年王翊碩勾出被害人、少年詹○智指認「就是他」、再
      由被告吳杰昌向在場人點頭確認被害人為目標後開始圍毆
      ，至眾人最後撤離現場時，均未有人看到被告葉杰旻抵達
      快樂營撞球場參與犯行，已經本院認定如前，則原本被告
      葉杰旻與眾人的共同犯意是要找陳志忠或其同夥（包含綽
      號「小金毛」之曾○廷），惟現場人將綽號「Ｑ毛」的林
      ○呈誤認為是綽號「小金毛」之曾○廷，並決意下手圍毆
      林○呈時，此部分顯已逸脫了原先被告葉杰旻與眾人間的
      傷害共謀犯意，是被告葉杰旻就此部分，自難要其負何共
      同正犯之責任。
（三）又檢察官引用證人王○瑋、陳○於少年法庭法官訊問時曾
      經陳述於被告吳杰昌點頭示意確認之後，被告杜偉綱最先
      以腳踹被害人之人等詞認定被告杜偉綱不僅到達快樂營撞
      球場現場，並且係第一個毆打被害人之人。惟：
  １．證人陳○部分─
      (1)其先前於98年5 月25日在少年法庭法官訊問並提示含被
        告杜偉綱在內之數張照片予證人陳○辨認時，證人陳○
        表示完全不認識被告杜偉綱，但剛才聽詹○智說還有杜
        偉綱踹了被害人二腳，但無法指認被告杜偉綱為何人等
        語（見98年度少調字第166 號卷(三)第94頁，98年度他字
        第1772號偵查卷第47頁）。
      (2)其於98年6 月26日原審少年法庭訊官時，又具結證稱：
        「‧‧‧詹○智說：就是他，之後王○瑋說：這不是捲
        毛嗎？詹○智的聲音比較大聲，之後大家都沒有講話，
        杜偉綱就踹被害人二腳，是踹被害人肚子及腳的地方‧
        ‧‧」（見本院卷(一)第206頁）。
      (3)然其於原審就其個案審理時供稱：我在現場有看到杜偉
        綱，但我沒有看到他踹人，也沒有看到杜偉綱打被害人
        （見本院卷(一)第192頁）。
      (4)於本院審理時，則又證稱：我當天在現場沒有看見有人
        穿白色連帽Ｔ恤，我原本也不認識杜偉綱等語（見本院
        卷(二)第167頁反面）。
      是證人陳○先前對於被告杜偉綱不利之指述，顯係傳聞而
      不可採。
  ２．證人詹○智其於原審少年法庭時則指稱：「捲毛」被一個
      穿白色衣服的人踹等語，經少年法庭法官提示被告杜偉綱
      的照片後，證人詹○智再稱：不確定是不是他，因為我沒
      有看清楚，回到Coolbox網咖店後，我有聽說，第一個開
      打的人是杜偉綱等語（見98年度少調字第166號卷(六)第80
      頁至第81頁），則證人詹○智之證言僅能證明在場第一個
      腳踹被害人者乃穿白色上衣之人，但究竟是不是被告杜偉
      綱所為，顯有疑問。
  ３．經本院傳訊證人王翊碩到庭就此部分詢問時，證人王翊碩
      證稱：我有看到穿白色連帽Ｔ恤的人踢林○呈時的側面，
      我還有大喊說不要吵架，但是我沒有看到那個穿白色連帽
      Ｔ恤人的臉，他的身材和杜偉綱一樣是瘦瘦高高，我只記
      得他的白色衣服上有帽子等語（見本院卷(二)第163 頁反面
      、第164 頁反面），是以證縱使證人王翊碩可證該名穿白
      色連帽Ｔ恤、踢被害人的男子身材與被告杜偉綱相似，但
      因其未能看見該名男子的長相，又無其他在場人能確認腳
      踢被害人之穿白色連帽Ｔ恤男子為被告杜偉綱，本院尚難
      以此其認定該名穿白色連帽Ｔ恤之男子即為被告杜偉綱。
  ４．又按被告或共犯之自白，不得作為有罪判決之唯一證據，
      仍應調查其他必要之證據，以察其是否與事實相符，為刑
      事訴訟法第156條第2項所明文。且按刑事審判上之共同被
      告，係為訴訟經濟等原因，由檢察官或自訴人合併或追加
      起訴，或由法院合併審判所形成，其間各別被告及犯罪事
      實仍獨立存在。若共同被告具有共犯關係者，雖其證據資
      料大體上具有共通性，共犯所為不利於己之陳述，固得採
      為其他共犯犯罪之證據，然為保障其他共犯之利益，該共
      犯所為不利於己之陳述，須無瑕疵可指，且仍應調查其他
      必要之證據，以察其是否與事實相符，不得專憑該項陳述
      作為其他共犯犯罪事實之認定，即尚須以補強證據予以佐
      證，不可攏統為同一之觀察，最高法院94年度台上字第44
      05號判決意旨即同此見解。證人王○瑋經原審及本院合法
      傳喚、拘提均未到庭，其前於少年法庭法官以少年身分訊
      問時，雖曾供述被告杜偉綱是第一個打被害人的人，他一
      開始就打，然後大家就圍上去打被害人等情（見98年度少
      調字第166號卷(四)第126頁，98年度少調字第166號卷(六)第1
      19頁），然此未經具結所為之陳述僅係共犯之自白，揆諸
      前開說明，自仍應再調查其他必要證據以為補強而確認是
      否與事實相符。惟經本院調查確認在場毆打被害人之證人
      劉○享、張○恆亦均表示不認識被告杜偉綱，沒見過、沒
      印象等情（見原審卷(一)第238頁、第276頁），另證人即共
      同被告魏俊彥則證稱：之後聽別人說才知道被告杜偉綱在
      場，並沒有看到一開始開打的情形等詞（見原審卷(二)第37
      頁），而證人即共同被告洪權治證述其所見聞之案發過程
      時，亦未提及有人踹被害人部分。此外，並無其他證據足
      以補強、擔保共犯即少年王○瑋有關被告杜偉綱前開犯行
      之指訴的真實性，不能以共犯即少年王○瑋之單一自白為
      認定被告杜偉綱犯罪之證據。
（四）再者，依前開有罪部分之認定，被告吳杰昌、被告葉杰旻
      係因遭陳志忠及其友人毆打，也是要前往找尋陳志忠或其
      友人理論，然其等所欲找尋之人除陳志忠一人有名確之姓
      名外，別無其他人之姓名或綽號，而依上揭證人劉○享、
      陳○、張○恆、何○恆、洪○淳、詹○智、王翊碩等人所
      述均未提及其等隨同被告吳杰昌、被告葉杰旻前往找尋欲
      理論之對象係被害人，證人陳○證稱當時並不知道對方是
      誰等詞（見98年度少調字第166 號卷(五)第47頁），證人即
      共同被告洪權治於原審審理時經檢察官詰問以「你動手前
      ，以何方法確定被害人就是你們本來要找的目標？」時則
      稱：「就看人家打就打了」等語（見原審卷(二)第48頁），
      亦即並無證據證明被告吳杰昌、被告葉杰旻、被告杜偉綱
      與其他人於會合時即已認知欲找尋理論之對象尚包括被害
      人。況依證人王○瑋所證述：詹○智有先下去，上來後跟
      「烏賊」跟「小祥」說對方頭髮捲捲的，當時我站在旁邊
      ，我有聽到等詞（見98年度少調字第166號卷(六)第118、第
      119 頁），被告吳杰昌、王翊碩等人應係於案發現場始認
      知、確認圍毆傷害之人為被害人。因之，被告葉杰旻、被
      告杜偉綱主觀上是否認知找尋之對象為被害人，而與被告
      吳杰昌、被告魏俊彥、被告洪權治、王翊碩及少年劉○享
      等人就傷害被害人部分有犯意之聯絡？得否逕以被告葉杰
      旻有率眾自Coolbox 網咖店到寶勝宮、被告杜偉綱有跟隨
      被告吳杰昌等從Coolbox 網咖店到寶勝宮之行為，論斷被
      告葉杰旻、被告杜偉綱對於圍毆傷害被害人亦包括於其二
      人之犯意聯絡範圍？容有探究之餘地，實非得以遽認。
（五）至相驗屍體證明書、檢驗報告書、法務部法醫研究所函暨
      所附解剖報告書、鑑定報告書、解剖照片、臺北市政府警
      察局內湖分局函暨所附鑑驗書、現場相片、現場勘察採證
      報告、現場勘察照片及扣案水果刀二把、西瓜刀一把等，
      係證明被害人遭圍毆之現場情形及死亡原因之客觀事實，
      不能直接據以認定被告葉杰旻、被告杜偉綱就本件有何犯
      意聯絡或行為分擔。
六、綜上所述，檢察官所舉之證據無論依據經驗法則或論理法則
    均無從證明被告葉杰旻、被告杜偉綱二人確實有涉及上開犯
    行，即不能使本院得有罪之確信，此外，復查無其他證據足
    證被告葉杰旻、被告杜偉綱確有檢察官所指犯行，自不能證
    明被告葉杰旻、被告杜偉綱二人犯罪，從而原審就被告葉杰
    旻、杜偉綱二人為無罪判決之諭知，核無不合。
七、檢察官就此部分上訴指稱：
（一）被告杜偉綱部分─
      原審認僅有共同被告王○瑋單一指證而無從認定被告即為
      姓名年籍不詳之白衣男子，惟查：共同被告即少年王○瑋
      就該白衣男子係被告杜偉綱乙節多次於少年法庭法官前指
      證歷歷，且就被告杜偉綱年齡、活動區○○○○○路等節
      供述極詳，實無誤認可能，況被告杜偉綱在少年法庭法官
      提示通聯紀錄後，供稱未到達案發地即快樂營撞球場，但
      當晚事後有折回CoolBox 網咖店，若被告未前往案發地，
      何以要再持續關心本案之後續發展？！又少年詹○智於警
      詢時亦稱被告於案發當天好像有出現在快樂營撞球場而與
      少年王○瑋所述大致相符，是原審未能審酌上情，認此部
      分僅有共同正犯之單一指證而為被告無罪判決，實有違誤
      。
（二）被告葉杰旻部分─
      以自己共同犯罪之意思，參與實施犯罪構成要件以外之行
      為，或以自己共同犯罪之意思，事先同謀，而由其中一部
      分人實施犯罪之行為者，均為共同正犯，此有大法官會議
      第109 號解釋意旨可參。原審判決既認被告葉杰旻與其兄
      吳杰昌糾眾而為本案犯行，縱葉杰旻因案發日當晚對路況
      不熟而未能及時抵達案發地實際分擔本案犯行，但其既有
      同謀之行，縱對被害人之死亡結果無從預見，至少亦涉有
      傷害犯行無疑，原審未慮及此，亦有違誤。
八、本件就被告葉杰旻、杜偉綱二人涉犯部分，檢察官起訴書所
    列證據及卷內訴訟資料，已經本院逐一論證，參互審酌，無
    從獲得有罪之心證，均如前述。檢察官上訴意旨，並未提出
    任何新事證，僅就原審採證及認事再為爭執，而檢察官所指
    出之處亦經本院說明如上，本院並已再調查其他相關證據仍
    未能形成被告葉杰旻、杜偉綱有罪之心證，從而以檢察官所
    提出之證據尚難遽認被告葉杰旻、杜偉綱有何起訴意旨所指
    之犯行，認此部分之上訴意旨核無理由，應予駁回。
肆、適用之法條
（一）刑事訴訟法第368條、第369條第1項前段、第364條、第29
      9條第1項前段、第300條。
（二）兒童及少年福利法第70條第1 項，刑法第11條前段、第28
      條、第271條第1項、第277條第1項、第38條第1項第2款、
      刑法施行法第1條之1。
本案經檢察官田炳麟到庭執行職務。
中　　華　　民　　國　 100　　年　　7 　　月　　27　　日
 　　　　　       刑事第十四庭  審判長法　官  陳志洋
                                      法　官　梁耀鑌
                                      法　官　遲中慧
以上正本證明與原本無異。
被告魏俊彥、吳杰昌、洪權治如不服本判決，應於收受送達後10
日內向本院提出上訴書狀，其未敘述上訴之理由者並得於提起上
訴後10日內向本院補提理由書（均須按他造當事人之人數附繕本
）「切勿逕送上級法院」。
檢察官就被告魏俊彥、吳杰昌、洪權治部分如不服本判決，得上
訴；就被告葉杰旻、杜偉綱部分除有下列情形外，不得上訴。
刑事妥速審判法第9條：
除前條情形外，第二審法院維持第一審所為無罪判決，提起上訴
之理由，以下列事項為限：
一、判決所適用之法令牴觸憲法。
二、判決違背司法院解釋。
三、判決違背判例。
刑事訴訟法第 377 條至第 379 條、第 393 條第 1 款之規定，
於前項案件之審理，不適用之。
                                      書記官  陳韋杉
中　　華　　民　　國　 100　　年　　7 　　月　　29　　日
１．本案論罪科刑法條全文：
中華民國刑法第271條第1項（普通殺人罪）
I  殺人者，處死刑、無期徒刑或十年以上有期徒刑。
中華民國刑法第277條第1項（普通傷害罪）
I  傷害人之身體或健康者，處三年以下有期徒刑、拘役或一千
    元以下罰金。
兒童及少年福利法第70條（加重刑法）
I  成年人教唆、幫助或利用兒童及少年犯罪或與之共同實施犯
    罪或故意對其犯罪者，加重其刑至二分之一。但各該罪就被
    害人係兒童及少年已定有特別處罰規定者，不在此限。
II  對於兒童及少年犯罪者，主管機關得獨立告訴。
